【裁判字號】    95,選上重更(二),88
【裁判日期】    950816
【裁判案由】    賄選
【裁判全文】
臺灣高等法院臺南分院刑事判決
上  訴  人
即  被  告  丑○○
選任辯護人  黃正彥    律師
            黃雅萍    律師
上  訴  人
即  被  告  子○○○
選任辯護人  蔡清河    律師
上  訴  人
即  被  告  辛○○
選任辯護人  蔡清河    律師
上  訴  人
即  被  告  癸○○
上  訴  人
即  被  告  壬○○
上列上訴人因賄選案件，不服臺灣臺南地方法院九十一年度重訴
字第二一號中華民國九十二年一月三十日第一審判決（起訴案號
：臺灣臺南地方法院檢察署九十一年度偵字第六六三號、九十一
年度偵字第六六四號、九十一年度偵字第六七四號、九十一年度
偵字第六七七號、九十一年度偵字第六八０號、九十一年度偵字
第一二０八號、九十一年度偵字第一二０九號、九十一年度偵字
第一二一０號、九十一年度偵字第一二一一號、九十一年度偵字
第一二二九號、九十一年度偵字第一三四三號、九十一年度偵字
第一四二六號、九十一年度偵字第一四七一號、九十一年度偵字
第一六九一號、九十一年度選偵字第二號、九十一年度選偵字第
三號、九十一年度選偵字第四號、九十一年度選偵字第五號、九
十一年度選偵字第六號），提起上訴，判決後，由最高法院第二
次發回更審，本院判決如下：
    主      文
原判決關於被告丑○○、子○○○、辛○○、癸○○、壬○○部
分均撤銷。
丑○○共同連續對於有投票權之人，交付賄賂，而約其為一定之
行使，處有期徒刑貳年；褫奪公權參年；預備賄選之物即洋酒壹
佰零陸瓶、烏魚子柒佰柒拾玖份均沒收。
子○○○共同連續對於有投票權之人，交付賄賂，而約其為一定
之行使，處有期徒刑壹年，褫奪公權貳年；預備賄選之物即洋酒
壹佰零陸瓶、烏魚子柒佰柒拾玖份均沒收。
辛○○共同連續對於有投票權之人，交付賄賂，而約其為一定之
行使，處有期徒刑壹年；褫奪公權貳年；預備賄選之物即洋酒壹
佰零陸瓶、烏魚子柒佰柒拾玖份均沒收。
癸○○共同連續對於有投票權之人，交付賄賂，而約其為一定之
行使，處有期徒刑壹年肆月；褫奪公權貳年；預備賄選之物即洋
酒壹佰零陸瓶、烏魚子柒佰柒拾玖份均沒收。
壬○○共同連續對於有投票權之人，交付賄賂，而約其為一定之
行使，處有期徒刑壹年肆月；褫奪公權貳年；預備賄選之物即洋
酒壹佰零陸瓶、烏魚子柒佰柒拾玖份均沒收。
    事      實
一、丑○○係台南市議會第十四屆市議員，且為台南市議會第十
    五屆市議員候選人，竟於競選期間思以交付選民ＲＯＹＡＬ
    ＨＯＵＳＴＥＮ３５ＹＥＡＲＳＯＬＤＰＲＥＭＩＵＭＷＨ
    ＩＳＫＹ（下稱皇家騎士威士忌洋酒）、烏魚子禮盒等賄賂
    以求當選。丑○○與子○○○、辛○○、壬○○、癸○○、
    乙○○、鄧達三、卓全福、張洪桂美、甲○○【其中乙○○
    經本院以九十四年度選上重更(一)字第五三號判決處有期徒刑
    一年，褫奪公權二年，經最高法院九十五年度台上字第四七
    八號判決駁回其上訴確定；另鄧達三、卓全福、張洪桂美、
    甲○○等人業經本院以九十四年度選上重更(一)字第五三號判
    決判處鄧達三有期徒刑五月，褫奪公權一年確定；判處卓全
    福有期徒刑六月，褫奪公權一年確定；判處張洪桂美有期徒
    刑四月，褫奪公權一年，緩刑五年確定；判處甲○○有期徒
    刑四月，褫奪公權一年，緩刑五年確定】等人之間，基於共
    同犯意之聯絡及行為之分擔，而以概括之犯意，連續為買票
    賄選之行為。先於民國（下同）90年11月間，向台南市○○
    路○段214號 鴻泰昌菸酒行訂購皇家騎士威士忌洋酒，每瓶
    價值新台幣（下同）四百五十九元，作為買票行賄之用。嗣
    因得知檢察官積極查辦賄選，乃改買烏魚子作為買票行賄之
    用。而於91年1月初分別囑由癸○○（係丑○○競選台南市
    議會第十五屆市議員服務處主任）、壬○○（係丑○○競選
    期間聘請之義務工作人員）至台南縣佳里鎮安西里安西71之
    10號海益貿易有限公司購買烏魚子禮盒。癸○○前往購買者
    係有一次三百份，每一份約值新台幣六百元至六百五十元之
    間；壬○○前往購買者係有二次，一次三百份，另一次二百
    份，每一份各六百二十元，合計其二人所購共有八百份。丑
    ○○與子○○○、辛○○、壬○○、癸○○、乙○○、鄧達
    三、卓全福、張洪桂美、甲○○等人之間，共同連續所為之
    賄選行為，或犯意連絡，或行為分擔，要求莊葉燕等於91年
    1月26日 台南市議會第十五屆市議員選舉投票時，投票支持
    候選人丑○○（詳如附表：收賄情形一覽表）。
二、癸○○係丑○○競選台南市議會第十五屆市議員服務處主任
    ；辛○○係丑○○服務處會計；壬○○係丑○○競選期間聘
    請之義務工作人員。林永山【業經本院以九十四年度選上重
    更(一)字第五三號判決判處有期徒刑三月，褫奪公權一年，緩
    刑五年確定】係台南市西藥商協會理事長，而乙○○係台南
    市西區協和里前里長。自90年11月間丑○○競選台南市議會
    第十五屆市議員期間起，由癸○○依丑○○之指示拜訪台南
    市中、西區內部分有 選舉權之選民，均要求渠等於91年1月
    26日台南市議會第十五屆市議員選舉投票時，投票支持候選
    人丑○○，癸○○將拜訪取得之名單連續提供予辛○○，辛
    ○○依之開立領酒憑卡交由壬○○至鴻泰昌菸酒行領取皇家
    騎士威士忌洋酒，及將癸○○載到壬○○其大興街住處寄放
    之烏魚子，由壬○○連續單獨交付烏魚子或洋酒予名單內部
    分之人，即莊葉燕、高增、黃國材、周崑山、黃進福各洋酒
    一瓶【均經原審判決處有期徒刑三月，褫奪公權一年確定】
    、楊淑銘、林麗美、林麗娜、楊陳月娥、吳增福各洋酒一瓶
    、張石霞、黃永昌烏魚子各一份【均經原審判決有期徒刑三
    月，褫奪公權一年，本院以九十二年度選上重訴字第四四一
    號判決上訴駁回確定】、戴李芳子烏魚子二份【經原審判決
    處有期徒刑三月，本院以九十二年度選上重訴字第四四一號
    判決上訴駁回、緩刑三年確定】、蔡淑珍烏魚子十六份【經
    原審判決有期徒刑八月，本院以九十二年度選上重訴字第四
    四一號判決處有期徒刑四月，最高法院判決上訴駁回確定】
    （收賄情形詳如附表所載）。而乙○○因為之前在競選里長
    時，丑○○有所幫忙，於此次丑○○競選台南市議會第十五
    屆市議員時，基於情義擔任丑○○之樁腳，自90年12月初起
    ，逐一拜訪台南市西區協和里部分有選舉權之選民，要求渠
    等於91年1月26日 台南市議會第十五屆市議員選舉投票時，
    支持候選人丑○○。乙○○並將 已拜訪過，許以於91年1月
    26日投票予丑○○之里民名單報予癸○○或辛○○，由辛○
    ○開立領酒憑卡交由壬○○至鴻泰昌菸酒行領取皇家騎士威
    士忌洋酒交付予乙○○，再由乙○○親自或帶同壬○○，連
    續前往交付賄賂洋酒予 名單內之人收受，約定渠等於91年1
    月26日台南市議會第十五屆市議員選舉投票時，投票支持候
    選人丑○○。乙○○部分計交付賄賂洋酒予吳玉戀、周進義
    、林吳嫌、王寶根、陳炳榮、蔡榮彬、許壽山洋酒各一瓶
    【除周進義經原審判決有期徒刑四月，餘均判決有期徒刑三
    月，均經本院以九十二年度選上重訴字第四四一號判決上訴
    駁回確定】、吳張玉女洋酒六瓶【經原審判決有期徒刑四月
    ，本院九十二年度選上重訴字第四四一號判決上訴駁回確定
    】、鄧達三洋酒五瓶、蔡正陽洋酒一瓶【蔡正陽經原審判決
    有期徒刑三月確定】（收賄情形詳如附表所載，判決結果詳
    如附件所載）。乙○○並囑與其有犯意聯絡之子卓全福【卓
    全福經本院更一審判決處有期徒刑六月，褫奪公權一年確定
    】前往交付洋酒予王葉春治、蘇炳南【二人均經原審判決處
    有期徒刑三月，本院上訴審以九十四年度選上重訴字第四四
    一號判決上訴駁回確定】。另林永山基於幫助賄選之概括犯
    意，將拜訪過 台南市中西區內部分有選舉權並許以於91年1
    月26日台南市議會第十五屆市議員選舉投票時，投票予丑○
    ○之經營西藥房業者之名單，連續報給會計辛○○。總計壬
    ○○所送洋酒一百瓶，扣除乙○○所交付予吳玉戀、周進義
    、林吳嫌、王寶根、陳炳榮、蔡榮彬、許壽山洋酒各一瓶
    、吳張玉女洋酒六瓶、鄧達三洋酒五瓶、蔡正陽洋酒一瓶、
    張洪桂美二瓶、蘇鴻霖一瓶（詳如附表收賄情形一覽表所載
    ，至於莊葉燕、高增、黃國材、周崑山、黃進福、楊淑銘、
    林麗美、林麗娜、楊陳月娥、吳增福各收受洋酒一瓶部分，
    係單獨由壬○○去致送，不包括在該一百瓶之內），共計二
    十二瓶外，剩餘七十八瓶；另卓全福所收受之三十瓶洋酒，
    扣除已送出之蘇炳南、王葉春治部分合計二瓶，剩餘二十八
    瓶，合計共剩餘一０六瓶。
三、子○○○為丑○○之胞姊，係台南市中區銀同里里長，於90
    年11、12月間，分別至甲○○、魏林小鶯、己○○○（因無
    選舉權，已獲不起訴處分)等人住處拜訪，要求於91年1月26
    日台南市議會第十五屆市議員選舉投票時，支持候選人丑○
    ○，並另要求甲○○提供可為賄選選民之名單。甲○○乃與
    子○○○共同基於犯意之聯絡，由甲○○至戊○○、丁○○
    、庚○○住處拜訪，要求投票支持候選人丑○○，再將台南
    市○○路84巷40號（戊○○住處）、42號（丁○○住處）、
    46號（庚○○住處）【戊○○、丁○○、庚○○三人均經原
    審判處有期徒刑二月，褫奪公權一年，緩刑二年確定】及其
    本身之住址提供予子○○○。子○○○即囑鴻泰昌菸酒行派
    人送皇家騎士威士忌洋酒至甲○○、魏林小鶯、己○○○住
    處。其中甲○○於收受賄賂洋酒四瓶，除留下一瓶外（涉嫌
    投票受賄罪部分未據起訴），將其中三瓶分別送予戊○○、
    丁○○、庚○○各一瓶，魏林小鶯則收受一瓶洋酒【魏林小
    鶯經原審判決有期徒刑四月，本院九十二年度選上重訴字第
    四四一號判決處有期徒刑三月確定】。並由子○○○與甲○
    ○、魏林小鶯約定；由甲○○與戊○○、丁○○、庚○○約
    定，於91年1月26日台南市議會第十五屆市議員選舉投票時
    ，投票支持候選人丑○○（收賄情形詳如附表所載）。
四、案由台灣台南地方法院檢察署檢察官據報指揮台南市警察局
    、台南市警察局第四分局、法務部調查局台南市調查站、法
    務部調查局南部機動組查獲，經台灣台南地方法院檢察署檢
    察官簽分、台南市警察局移送及台南市警察局第四分局報告
    台灣台南地方法院檢察署檢察官偵查起訴。
    理      由
壹、本件經檢察官起訴之被告業經判決確定之結果分別為：
  (一)無罪確定部分：
  1.被告蔡玉梅、魏麗珠、陳進喜、馮吳美、林姚玉治、吳惠英
    、呂尚典、王宏展、朱玉書、林陳淑惠、楊裕聰、鍾保華、
    謝松村、蔡朝陽、陳進賢、郭寧波、呂茂欽、謝文成、黃隆
    成、陳連勝、王瑞宗、尤慧明、楊麗玉、郭韻玲等24人：業
    經 臺灣台南地方法院於92年1月30日以九十一年度重訴字第
    二一號判決無罪確定。
  2.被告葉桂英、陳信男、郭金隆、謝天河、陳郭瓊珍、謝王四
    花、葉秀英、高朱秀枝、劉湘寧、張明南、陳美原、呂基正
    、王源爐、許水林、郭千枝、黃淑姿、楊葉樓、鄭嘉福、李
    文卿、陳宗輝、吳郭秀琴、賴武雄、陳謝巧鸞、蘇海清、城
    深池、許森中、郭陳順菊、陳友男、蘇峰增、王石碧、薛秋
    芳、謝艷卿、張茂典、王麗雪、蔡未真、楊健宏、陳葉牡丹
    、曾茂登、許楊麗玉、陳俊宏、林老誥、林碧俊、吳英、戴
    德興、謝明哲、林郁慧、陳昭敏、顏顯仁、王曾貴英、杜謝
    不纏、曾林盆、蔡景川、葉德利、陳黃秀枔、劉金治、張大
    元等56人：業經 本院上訴審於93年5月26日以九十二年度選
    上重訴字第四四一號判決無罪確定。被告吳月富判決公訴不
    受理確定。
  3.被告林見杉、鄭全福、李朝弘、舒安玲、黃洪翠雀、陳雪霞
    等6人，業經本院上訴審於93年5月26日以九十二年度選上重
    訴字第四四一號判決無罪，檢察官不服提起上訴，經最高法
    院於94年1月7日以九十四年度台上字第一一三號判決駁回其
    上訴確定。
  (二)有罪確定部分：
  1.被告 周崑山、高增、莊葉燕、黃國材、蔡正陽、黃進福等6
    人，業經 臺灣台南地方法院於92年1月30日以九十一年度重
    訴字第二一號判決各處有期徒刑三月，如易科罰金，以三百
    元折算一日，褫奪公權一年確定。
  2.被告 庚○○、丁○○、戊○○等3人，業經臺灣台南地方法
    院 於92年1月30日以九十一年度重訴字第二一號判決各處有
    期徒刑二月，如易科罰金，以三百元折算一日，褫奪公權一
    年，緩刑二年確定。
  3.被告吳增福、楊淑銘、蔡榮彬、林麗美、吳張玉女、林麗娜
    、蘇炳南、黃永昌、楊陳月娥、張石霞、吳玉戀、周進義、
    林吳嫌、許壽山、王寶根、陳炳榮、王萬福、王葉春治、
    魏林小鶯、戴李芳子等20人，業經臺灣台南地方法院九十一
    年度重訴字第二一號判決處被告吳張玉女、周進義有期徒刑
    四月，如易科罰金，以三百元折算一日，褫奪公權一年；處
    被告吳增福、楊淑銘、蔡榮彬、林麗美、林麗娜、蘇炳南、
    黃永昌、楊陳月娥、張石霞、吳玉戀、林吳嫌、許壽山、
    王寶根、陳炳榮、王萬福、王葉春治、魏林小鶯、戴李芳子
    等人有期徒刑三月，如易科罰金，以三百元折算一日，褫奪
    公權一年，被告吳增福等20人不服提起上訴，經本院於93年
    5 月26日以九十二年度選上重訴字第四四一號判決上訴駁回
    確定。
  4.被告 蔡淑珍經本院上訴審於93年5月26日以九十二年度選上
    重訴字第四四一號判決處有期徒刑四月，如易科罰金，以三
    百元折算一日，褫奪公權一年，檢察官不服提起上訴，經最
    高法院於94年1月7日以九十四年度台上字第一一三號判決駁
    回其上訴確定。
  5.被告林永山、卓全福、鄧達三、張洪桂美、葉施秀琴、甲○
    ○等6人，業經本院更一審於94年8月25日以九十四年度選上
    重更(一)字第五三號判決處被告林永山、葉施秀琴有期徒刑三
    月，如易科罰金，以三百元折算一日，褫奪公權一年，緩刑
    五年確定；處被告張洪桂美、甲○○有期徒刑四月，如易科
    罰金，以三百元折算一日，褫奪公權一年，緩刑五年確定；
    處被告鄧達三有期徒刑五月，如易科罰金，以三百元折算一
    日，褫奪公權一年確定；處被告卓全福有期徒刑六月，如易
    科罰金，以三百元折算一日，褫奪公權一年確定。
  6.被告乙○○業經本院更一審於94年8月25日以九十四年度選上
    重更(一)字第五三號判決處 有期徒刑一年，褫奪公權二年，被
    告乙○○不服提起上訴，經最高法院於95年1月25日以九十
    五年度台上字第四七八號判決上訴駁回確定。
貳、被告丑○○、子○○○、辛○○、癸○○、壬○○等五人共
    犯公職人員選舉罷免法第九十條之一第一項之選舉賄賂罪部
    分：
一、被告丑○○
  (一)主要犯罪情節：以洋酒或烏魚子向台南市中區、西區選民或
    行求、或期約、或交付賄賂，而約其投票予市議員候選人即
    被告丑○○。
  (二)訊據上訴人即被告丑○○矢口否認有何前開犯行，辯稱：我
    擔任四屆十六年的市議員是專職服務，並沒有做副業，已經
    沒有經濟能力從事賄選，連選舉費用都不夠支付，當時我在
    地檢署在九十一年一月二十八日出庭時乙○○就說我與賄選
    無關，同年二月六日地檢署說我賄選，我說我沒有賄選，檢
    察官要向法院聲請羈押我時，檢察官當庭要我承認我有三千
    瓶的酒，說我如不承認，要羈押我，並且檢察官跟法官說如
    果不羈押我，到此為止不偵查，結果我不承認，法官就裁示
    准予羈押，羈押後繼續偵查時，我還是沒有承認，不過檢察
    官起訴書卻稱我承認賄選，與事實不符，我跟檢察官說我配
    合他結案，否則會牽扯無辜，檢察官就說我承認賄選，要我
    交代酒與烏魚子的來源，我說我不知道，無從交代，事實上
    酒與烏魚子在地檢署時已交代不清楚，鈞院前審也判決很多
    選民無罪，請庭上明察云云。其辯護要旨略以：
    (1)被告丑○○否認有賄選之犯行，一再辯稱：被告並沒有賄
      選，因為被告財務不好，並無資力，不可能賄選，被告係
      被羈押受不了才願意配合偵查，被告確實沒有承認。本次
      選舉被告一開始本來不打算參選，是朋友一直要被告選，
      況且被告並沒有選舉名冊，沒有助選團，也沒有樁腳，如
      何賄選？朋友是好心助選，但用什麼方式被告不清楚，91
      年1月28日偵查時乙○○有說本案和丑○○無關，雖筆錄
      未記載，但有錄音，一經播放即明，乙○○並不是被告樁
      腳，也沒有拿到被告的錢。他是好心當被告的義工，被告
      沒有向菸酒行買洋酒，也沒有叫壬○○、乙○○去買烏魚
      子，他們買了之後，有無送給選民，被告也不清楚，被告
      要配合政策，沒有競選經費，沒有組織，也沒有總部，純
      粹是別人義務幫忙，確實沒有賄選等語。
    (2)被告於鈞院上訴審具狀聲請向台南市選舉委員會函查：台
      南市第十五屆市議員候選人登記之起訖日期及丑○○登記
      日期。待證事項：台南市第十五屆市議員選舉係九十一年
      一月二十六日投票，按公職人員選舉罷免法第四十三條第
      一項第二款規定：「候選人登記應於投票日二十日前公告
      ，其登記不得少於五日」，丑○○係九十年十二月十七日
      最後一天登記，而所謂集福宮建醮送洋酒乃九十年十二月
      十三、十四日之事，當時被告尚未決定參選，尚非候選人
      ，無賄選可言，則丑○○何日登記為候選人，攸關是否違
      反選罷法，鈞院上訴審雖有函查，據覆稱：「本市第十五
      屆議員選舉候選人登記日期：九十年十二月十三日至十二
      月十七日，丑○○於九十年十二月十七日完成候選人登記
      」（鈞院上訴審第三卷第二二頁），且依被告九十三年四
      月三十日補充辯護狀，主張被告原不想選，係他人最後一
      天代為登記，故無助選員，如何賄選？並附完成登記資料
      （助選員名冊），並無設助選員，益證無賄選之犯行。
    (3)無錄音部分：
    原判決以共同被告子○○○於91年2月21日在台南地方法
      院91年度聲押字第13、第25頁至第28頁筆錄，為被告丑○
      ○賄選之證據，惟查子○○○並未於該次庭訊時供稱向被
      告丑○○拿取洋酒去行賄，被告請求調取該庭訊錄音帶勘
      驗即明前審就此雖有調查，據一審承辦股書記官答覆：「
      當時法警室無錄音設備，故無錄音帶」（見前審第二卷所
      附刑案調查登記表），查台灣台南地方法院設備完善，全
      國首屈一指，豈有無錄音設備之理？該部份陳述既無錄音
      ，依法無證據能力，原判決未察，將子○○○上開供述，
      引為被告犯罪之證據，自有違誤。
    原判決及鈞院前審判決以寅○○、謝偉中訊問筆錄為上訴
      人犯罪之證據（一更判決第13頁第19行以下），惟查寅○
      ○於鈞院第一次更審行交互詁問時，證稱：「庭上這些被
      告，沒有人向我買過洋酒」（見一更第二卷第164、167頁
      ），則寅○○、謝偉中91年2月6日偵查中訊問筆錄記載是
      否與其證述相符？是否有誤植情形？事關其證據能力問及
      證據力問題，自有播放勘驗之必要。惟經鈞院95年3月27
      日播放結果，並無上開偵查庭錄音，既無偵查庭錄音，該
      偵查筆錄即無證據能力，不得採信。
    共同被告辛○○91年2月19日偵查筆錄，經鈞院95年3月27
      日勘驗結果，亦無偵查庭錄音。又子○○○91年2月19日
      警訊筆錄，經勘驗結果，亦無該日錄音帶，故該等筆錄，
      均無證據能力。
    (4)關於鈞院播放偵查錄音部分：鈞院95年3月27日勘驗癸○
      ○、乙○○91年1月31日偵查錄音帶，準備程序筆錄記載
      ：「除了與91年1月31日偵訊筆錄相符外，癸○○有講：
      「有人拿了還要再拿，我才知道他們送東西給選民。」乙
      ○○講到說警訊講的都實在，又講到有把名單報給丑○○
      、癸○○（檢察官有提到是否有報給辛○○，乙○○才說
      有極少數報給辛○○）」等語。惟查丑○○否認其事，乙
      ○○、癸○○從來沒有報告丑○○什麼事，在競選期間，
      丑○○都在外拜票，且勘驗結果，癸○○所講：「有人拿
      了還要再拿，我才知道他們有送東西」，並未稱送東西給
      選民。又癸○○之偵查錄音，檢察官一再提證人保護法的
      保障，但癸○○還是說不知道，辯護人除當庭表示意見外
      ，再以本狀陳明。何況壬○○否認上開偵查筆錄，供稱：
      「送酒時，丑○○還沒有要競選議員，連登記都沒有，三
      十幾瓶酒是作醮用的，酒是說要來作醮用，葉進福交代我
      送酒到乙○○家。」；癸○○供稱：「酒的事情我不清楚
      ，也不知道，當時檢察官要我推給丑○○，才會讓我交保
      ，並讓我沒事情，我在競選期間只幫忙活動，選務的事情
      ，我沒有參與等語」，故該偵查筆錄及勘驗筆錄，不足為
      丑○○不利之認定。
    (5)關於被告自白部分：查「被告之自白，非出於強暴、脅迫
      、利誘、詐欺、疲勞訊問、違法羈押或其他不正之方法，
      且與事實相符者，得為證據。被告之自白，不得作為有罪
      判決之唯一證據，仍應調查其他必要之證據，以察其是否
      與事實相符」，本案發生之時原刑事訴訟法第一百五十六
      條第一、二項定有明文。經查被告丑○○於偵查中遭受收
      押禁見，檢察官並以被告如坦白承認，則准予交保，被告
      丑○○以本案牽連甚廣，多人羈押，他們都是無辜的，如
      有事由其一人來承擔，已受不了才配合偵查，而有：「我
      承認賄選，希望從輕發落」之語，觀諸該筆錄之前，檢察
      官確實讓被告與偵查中辯護人研究後再開庭之記載，足見
      丑○○所辯非虛，所稱「從輕發落」，乃指有人比被告多
      花一百倍的情形，被告是小巫見大巫，故請求從輕發落。
      鈞院前審不採信被告之辯解，無非以：觀諸偵查筆錄及錄
      音帶，無法證實被告所辯屬實；且羈押權在法官，而非檢
      察官；又如被告所辯屬實，何以被告於第一審不主張等為
      得心證之理由。經查：偵查筆錄雖未記載被告以上之辯解
      ，但確實有讓被告與辯護人研究再開庭之記載，已見被告
      所辯非虛。至於所謂偵查錄音帶無法證實此點一節，未見
      原審及前審有勘驗偵查中錄音帶之程序，此點論斷，已失
      依據；又羈押權雖在法官，但聲請權在檢察官，且聲請後
      准許比率在八成以上，偵查中可聲請延押一次，全部共四
      個月，何得指羈押與檢察官無關；被告在第一審即就此爭
      執甚烈，原審及前審判決之論斷，殊與卷內證據資料不符
      。
    (6)關於共同被告不利供述部分：
    共同被告壬○○、乙○○、癸○○、辛○○等，於偵查中
      均收押禁見，舉目無親，為求自保及交保，而為不實之供
      述，尤以乙○○雖由家屬委任辯護人，但收押禁見期間，
      檢察官均不准辯護人接見，乙○○在為求交保狀況下，所
      為之供述，自難認係出於自由意志；又子○○○所受羈押
      期間更長，以一位六十餘歲老嫗，如何受此折磨，當時檢
      察官還說到期要聲請延押，子○○○才胡亂供認以求交保
      ；且被告及共同被告所供，經查證結果並無其事，且檢方
      指揮調查站長期監聽，亦未錄得有關被告以洋酒及烏魚子
      賄選之電話錄音可供憑證，故被告及共同被告於偵查中所
      為之自自，並非出於自由意志，又與事實不符，依法均不
      得採為被告犯罪之證據。
    按「共同被告所為不利於己之供述，固得採為其他共同被
      告犯罪之證據，惟此項不利之供述，依刑事訴訟法第二百
      七十條第二項之規定，仍應調查其他必要之證據，以察其
      是否與事實相符，自難專憑此項供述，為其他共同被告犯
      罪事實之認定」；又共同被告不利於己之供述，須無瑕疵
      可指，而就其他方面調查，又與事實相符，始得採為其他
      共同被告犯罪事實之認定，如果不加調查，專憑此項供述
      為其他共同被告犯罪事實之認定，即與刑事訴訟法第二百
      七十條第二項之規定有違。查本案發生後，乙○○、癸○
      ○、壬○○、辛○○、子○○○，相繼被檢察官聲請羈押
      並禁見獲准，羈押中，多次偵訊，為求自保及交保，並冀
      獲公職人員選舉罷免法第九十條之一第五項免刑之寬典，
      於檢察官偵查中，或檢察官發交警方偵訊時，或有為不利
      被告丑○○之供述，惟查該五人所供，並無其他積極證據
      以供佐證，其中子○○○係丑○○胞姐，為丑○○助選拉
      票，乃姐弟應有情份，無賄選可言；而辛○○係丑○○議
      會之助理，領台南市議會薪水，並非領丑○○薪水；壬○
      ○十多年前曾為丑○○公司之職員，當時已非主雇關係；
      乙○○為西區協和里前里長，適逢該里建醮，利用此機會
      為其子競選里長鋪路，91年1月28日偵查中並未稱本案與
      丑○○有關；癸○○亦否認過去之供述，否認向酒行買酒
      ，亦否認叫壬○○等去買烏魚子，更否認係丑○○叫他去
      買洋酒，後來警方查到洋酒，丑○○再叫他去買烏魚子等
      語，五人中於一審、二審及更審中，均翻異前供，彼等之
      供述，前後不符，又無佐證，卷附電話監聽錄音，均無丑
      ○○指示買洋酒、烏魚子賄選之錄音，且如丑○○有賄選
      ，為何落選，共同被告所為不利於丑○○之供述，與事實
      不符，不足為丑○○不利之認定。原審予以採信，違背證
      據法則。
    (7)其他證據部分：
    扣案之便條紙，並無年月日，且數字是代表什麼單位或事
      物，均付諸闕如，無法證明與丑○○此次選舉有關，更非
      賄選名單，檢察官根據該便條紙查證結果，亦非送洋酒或
      烏魚子，起訴書所稱「核與被告甲○○供述情節大約相符
      合_」云云，並非全部符合，且僅其一人供述，故該便條
      紙不足為被告丑○○不利之認定。
    一審就起訴書附表二部份，向區公所函查結果，其中編號
      11及42分屬台南市東區及北區，並非中區，即非丑○○之
      選區，益證壬○○所供與事實不符。
    已判決確定之共同被告乙○○於一審供稱：「丑○○沒有
      買票，我們是找那些過去支持丑○○的，酒是阿濱和姓葉
      的送來的」、「我並沒有要選民選丑○○，酒不是用來買
      票的，是作醮請人喝的」、「烏魚子和我無關，酒是葉董
      和阿濱送來的，何人出錢我不知道」等語；共同被告壬○
      ○於一審供稱：「我純粹是去幫忙的，酒錢是一位葉董出
      的，也是葉董叫我去送酒的，送酒時，把酒放下我就走了
      ，確實沒有對選民說什麼，也並未要選民投給丑○○。」
      「我沒有幫丑○○買票，因為我不是受僱於丑○○，也未
      在服務處擔任要職。」，又供稱：「中西區的烏魚子是我
      去送的，但我並沒有說要支持丑○○，烏魚子是葉進福拜
      託我去送的，他是檳榔公會的理事，住在台南市○○路○
      段四一０巷三一號五樓之四，他在西門路和五妃街擺檳榔
      攤，我常去所以知道住址」；共同被告癸○○供稱：「我
      不是丑○○的幹部，我人住在東區，是因為丑○○找我幫
      忙，我確實有幫忙，有空時我和工讀生一起插旗子，丑○
      ○如果出去拜票，我會和他一起去沿街拜票，檢察官到我
      家搜查，但都搜不到東西，他們說的酒，我不清楚，至於
      烏魚子，是一位我不認識的人他開一台廂型車，我們都叫
      他董仔」等語。綜合以上共同被告供詞，被告丑○○並無
      賄選之行為，雖然共同被告或有供稱送洋酒或烏魚子，但
      均未說要投票給丑○○，洋酒或烏魚子係「葉董」、「葉
      進福」、「董仔」要他們送來，並非丑○○要他們送的，
      而競選期間，親戚朋友代為致送物品捧場者所在多有，既
      未要求選民投丑○○，丑○○又不知其事，自與被告丑○
      ○無關。而所稱葉進福，確於91年1月23日在台南市警察
      局第四分局刑事組做筆錄，葉進福稱在茄萣買十盒烏魚子
      ，另送二盒等語，本屆市議員選舉係91年1月26日投票，
      葉進福於91年5 、6月間死亡，在被告丑○○競選期間出
      錢出力，信而有徵，由此可以反證丑○○無賄選之犯行。
    本案檢察官核發一百多張搜索票，搜遍台南市中西區，只
      搜到三十瓶皇家騎士威士忌洋酒，這種牌子洋酒市場占有
      率不低，何能遽指為被告丑○○賄選，由於檢察官動作過
      大，風聲鶴唳，造成中西區投票率僅三成多，為歷屆罕見
      ，檢察官指被告丑○○賄選，純屬空穴來風，子虛烏有。
    壬○○92年7月17日於鈞院上訴審法官提示原審第三卷第
      五十三頁起之明細表時，供稱：「是警員帶我出去時，警
      員說檢察官有交代今天要提出一二０名單才可交保，我雖
      然有告訴警員這些名單，但是我隨便講的，警員第二次追
      認時，是警員自己寫的，我沒有出去，這些名單是第一次
      被帶出去指認時寫的，我沒有作第二次追認」等語，又稱
      ：「我亂指亂說的，當時我為了交保才這樣講（有送給他
      們）」，壬○○曾於原法院上訴審92年6月9日提出聲請調
      查證據狀稱：「當時自白是被誘供，偵訊時說只要說丑○
      ○給錢付款，你就沒事，可以交保回家過年，急著回家過
      年，在利誘威脅之下，我才如此講，請調偵訊錄音帶」等
      語，既然壬○○在警訊及偵查中之供述，係被利誘威脅，
      且與事實不符，依刑事訴訟法第一百五十六條第二項之規
      定，不得作為被告丑○○犯罪之證據。
    壬○○於92年5月8日在鈞院上訴審第一次訊問時即供稱：
      「我被抓第一天，承辦人員就說檢察官要我說出一百二十
      人名單，才要給我交保，我是亂說的，有錄音帶可稽」等
      語。辛○○供稱「根本沒有名單，如果有的話，檢察官來
      搜索應該會搜到，我沒有開領取憑條給他們去領酒」等語
      ，而證人即台南市警察局刑事警察隊員胡嘉顯於鈞院上訴
      審供稱：「因為壬○○說他送的人太多，他想不起來，所
      以我們就在車上讓他直接指認哪戶，有些他說放著就走了
      ，不知道送給誰，所以沒有一個個讓他指認收賄者」等語
      ，益證壬○○、辛○○於警訊及偵查中不利於被告丑○○
      之供述，不足為丑○○不利之認定。
    (8)原判決違反經驗法則部分：
    原判決認定：「被告丑○○於91年1月初，分別囑由癸○
      ○、壬○○至台南縣佳里鎮海益貿易有限公司購買烏魚子
      禮盒」、「癸○○前往購買一次三百份，壬○○前往購買
      者係有二次，一次三百份，另一次二百份，二人合購共八
      百份」云云，惟壬○○不會開車，監理站有案可查，又如
      何兩次從台南市至台南縣佳里鎮買烏子共五百份？而海益
      貿易有限公司稱係兩人去，一人付款等語，俱見壬○○警
      訊初供係丑○○拿錢給他去買烏魚子云云，顯係子虛烏有
      ，原判決上開認定與經驗法則有違。
    鈞院前審判決認定：「乙○○部份，計交付賄賂之威士忌
      洋酒與吳玉戀、周進義、林吳嫌、涂王保根、陳炳榮、莊
      榮彬、許壽山洋酒各一瓶，吳張玉女洋酒六瓶，鄧達三洋
      酒五瓶，蔡正陽洋酒一瓶，並囑其子卓全福前往交付洋酒
      與楊葉春治、蘇炳南」云云，惟查壬○○警訊說乙○○處
      洋酒一百瓶，但依原判決上開認定，共送出洋酒二十一瓶
      ，其餘七十九瓶安在？警方長期監控錄音，何以未錄到乙
      ○○訂或送洋酒之錄音？
    查關於烏魚子部份，上訴審檢察官上訴，其數量為七七八
      份，惟一更判決為七七九份，其故安在？又該判決附表第
      三十五頁及第四十頁，均寫民國九十一年，惟本案係發生
      在九十年間，該判決事實認定有誤，又收受烏魚子已定案
      者，計有蘇炳南一份、黃永昌一份、張石霞一份、戴李芳
      二份、蔡淑珍十六份，共二十一份，至於葉施秀琴之二份
      及轉送謝美月一份，共三份，係葉進福所買，葉進福既有
      買受該三份，足證與本案有關，為何八百份不是他買的？
      而關於洋酒部份，原判決係以乙○○供稱之一百三十瓶為
      基準，扣除現己確定收受者為二十四瓶，前審判決應追繳
      一百零六瓶，惟一百三十瓶之根據何在？如係依乙○○之
      初供，惟乙○○已翻供，業如前述，則本案關於事實認定
      ，猶未詳盡云云。
  (三)經查：
    １按刑事訴訟法第一百條之一、第一百條之二所規定之錄音
      ，旨在建立筆錄之公信力，以擔保程序之合法，並確保自
      白之任意性。苟未全程連續錄音，然依其他方式得以補強
      被告或證人於警訊時之供述係出於任意性時，不得遽指警
      訊筆錄不具證據能力，有最高法院八十九年度台上字第七
      八五三號判決可參。是本件被告丑○○聲請勘驗證人寅○
      ○、謝偉中91年2月6日之警訊、偵查錄音帶及子○○○91
      年2月19日警訊錄音帶、辛○○91年2月19日偵查錄音帶一
      節，經本院勘驗結果，雖均無上開日期之警訊及偵查錄音
      帶（見本院95年3月27日準備程序筆錄）；又被告丑○○
      請求播放原審法院九十一年度聲押字第十三號91年2月21
      日共同被告子○○○之庭訊錄音帶一節，雖經本院前審調
      查結果，因該院當時之法警室無錄音設備，故無該次庭訊
      錄音帶（見本院更一審卷二第107頁），惟查，證人寅○
      ○、謝偉中及共同被告辛○○、子○○○既於閱讀筆錄後
      簽名，揆諸首開說明，既查無強迫取供之情形，則以上開
      筆錄，資為論罪基礎，並無違證據法則。
    ２又刑事訴訟法施刑法第七條之三規定「中華民國九十二年
      一月十四日修正通過之刑事訴訟法施行前，已繫屬於各級
      法院之案件，其以後之訴訟程序，應依修正刑事訴訟法終
      結之。但修正刑事訴訟法施行前已依法定程序進行之訴訟
      程序，其效力不受影響。」，況刑事訴訟法第159條之2亦
      規定「被告以外之人於檢察事務官、司法警察官或司法警
      察調查中所為之陳述，與審判中不符時，其先前之陳述具
      有較可信之特別情況，且為證明犯罪事實存否所必要者，
      得為證據。」是 本案於91年5月22日繫屬原審法院，被告
      及共同被告等之警詢、偵查筆錄，其效力不受影響，況其
      等之陳述互核一致，且有同案被告莊葉燕等被判處投票受
      賄罪確定在案（詳如附表：收賄情形一覽表所載），復有
      洋酒、烏魚子扣案可佐，且為證明犯罪事實存否所必要，
      是本案其他共同被告於警詢、偵查中所述縱與審判中所為
      事後迴護被告之詞不符，亦顯具有較可信性，自得為證據
      。
    ３被告丑○○於偵查中自白：我承認賄選，希望從輕發落等
      語（見九十一偵字第六七四號第七十八頁）。雖被告嗣於
      本院前審及本院辯稱：伊於檢察官偵查中自白犯罪，係因
      檢察官以伊如坦白承認，才准交保為利誘，伊非出於自由
      意志，不得已始作不實之供述云云，惟查：觀諸偵查筆
      錄及錄音帶無法證實被告所辯屬實；羈押權在法官，是
      否准予檢察官之聲請羈押，非檢察官所能掌控；又若非有
      投票行賄之事實，依常情，被告斷無為了免予偵查中最長
      四個月羈押期間，而為不實自白，致使自己遭受較長期間
      之徒刑之判決之不利益；若被告上開所辯屬實，被告在
      第一審之原審法院何以不主張？綜上，被告上開辯解，不
      足採信。
    ４已判決確定之共同被告乙○○於警訊時供稱：「本次市議
      員選舉我是支持丑○○的，不然怎會收他的酒及帶他競選
      總部的工作人員去發送洋酒給里民呢。我有選了一些里民
      ，我便打電話到丑○○家中均由會計綽號「阿娟」聽的或
      是綽號「朝仔」（即被告癸○○）聽的，我向他們說在里
      內我已去拜託第幾號，他們就會記下來，那一位不知姓名
      （即壬○○）的工作人員就會按址送酒過去里民家，他都
      向里民說是乙○○送的酒，另外有一部分是我親自帶那位
      男子去送給里民的。我會幫忙丑○○是因為我在競選里長
      時，丑○○有幫忙過我，我基於情義互相幫忙，在他決定
      競選時才有此送洋酒的動作」等語（見南市警刑偵字第二
      二號第4頁背面、第7頁）。
    ５被告壬○○於警訊中供述：「（91年）1月9日及18日前往
      （台南縣佳里鎮安西里7112號，海益貿易有限公司）買（
      烏魚子）。第一次三百盒、第二次二百盒，每盒六百二十
      元，錢二次都是丑○○親自拿給我的。由其經手買的是五
      百份，但癸○○第一次去買三百分，本來是載至服務處，
      但怕被搜到，癸○○載到其大興街住處寄放。後來辛○○
      開選民地址字條，由其自家中載出去送給選民。買回是要
      送給選民用的」等語（見南市警刑偵字第一一八號第27頁
      背面）。復於偵查中供述：「替市議員候選人送洋酒、烏
      魚子等物給選民，是替台南市中、西區候選人丑○○助選
      ，期間都是服務處主任癸○○寫好字條，字條內容是里民
      的地址、姓氏，我均按癸○○所開給我的字條按址送洋酒
      或烏魚子給選民。送洋酒、烏魚子給選民的工作是由丑○
      ○指派我擔任」等語（見九十一偵字第六七四號第27頁、
      31 頁）。【（賄選名單是由樁腳報進來的）名單 應該是
      癸○○去與他們接洽好了之後，回來交名單給「阿娟」（
      即辛○○），「阿娟」再交名單給我送酒、送烏魚子，我
      所指認的都是事實，我很確定】（見偵字第一四二六號卷
      第31 頁至第33頁）；另於 偵查中稱【第一次是癸○○帶
      我去鴻泰昌煙酒行提洋酒，以後我就自己一個人去提酒】
      等語（見選他字第二三三號偵查卷第287至288頁）；雖壬
      ○○於本院前審審理中，經被告丑○○要求交互詰問後具
      結證稱：並無替丑○○送洋酒或烏魚子給選民云云（見本
      院更一審卷二第169、170頁），顯係事後迴護之詞，不足
      採信。且證人即鴻泰昌煙酒行會計寅○○於偵查中證稱【
      壬○○確曾到其門市買洋酒】等語（見偵字第六七四號卷
      第42至45頁）；另證人寅○○與證人即鴻泰昌煙酒行負責
      人謝偉中於偵查中亦證稱【壬○○、癸○○有過來買，在
      九十年十二月份來買的，是現金買】等語（見偵字第六七
      四頁卷第六十五頁）。至於證人寅○○嗣於本院更一審行
      交互詰問時，雖具結證稱：庭上這些被告沒有人向我買過
      洋酒；（對你在九十一年偵字第六七四號卷第43、44頁所
      言，有何意見？）我沒有這麼講云云（見本院更一審卷二
      第164、167頁），於本院更二審行交互詰問時則證稱：「
      （你有沒有在偵查中說壬○○、癸○○在90年12月到門市
      用現金買菸酒？）沒有」、「（你在偵查中有如上述這樣
      講過，對此有何意見？）我是說客人到店是用現金買，沒
      有刷卡，我沒有說他們到店裡，我沒有看過他們」等語（
      見本院更二審95年5月10日審判筆錄），惟證人寅○○於
      偵查中對被告癸○○、壬○○前往買洋酒之經過以及以渠
      二人係現金結帳等情均指證甚詳，反而於本院證述含糊其
      詞否認被告癸○○、壬○○有前往購買洋酒，本院徵諸其
      前後所證，堪認其於本院所證顯係事後迴護之詞，不足採
      信。（證人寅○○所涉偽證罪嫌，應由檢察官偵辦，併此
      敘明）
    ６被告癸○○警訊時供稱：【其自九十年十二月中旬開始進
      駐幫忙丑○○選舉事宜，乙○○曾以電話聯絡名單（含地
      址），其接獲乙○○之名單之後，會轉達丑○○知道；丑
      ○○不在時，乙○○會告知其拜訪過之名單，被告丑○○
      在時乙○○會親自告知丑○○】（見台南市警局第四三號
      警訊卷第1、2頁）；另稱【壬○○的名單來源是所有服務
      處的任何人報進來，集中在辛○○那，統一一個數量再給
      壬○○本人去送賄品，一戶一瓶洋酒或一戶一份烏魚子。
      （見台南市警局一一八號警訊卷第22、23頁）；復於偵查
      中稱【在送洋酒給里民發生檢察官查察賄選案後，蔡議員
      要改送烏魚子，令我偕同一對夫婦，由該夫婦帶路前往台
      南縣佳里鎮，共購買了參佰份的烏魚子，原本放在服務處
      樓下怕被查，於是才改放在壬○○（大興街）住處。都是
      由壬○○依開出里民地址，由他負責送至地址，處理掉這
      些烏魚子等語（見九十一偵字第六八０號第24頁背面）、
      【（乙○○報進來的名單）我是轉述給丑○○知道】等語
      （見九十一偵字第六七四號 第9頁背面）、【烏魚子是由
      其與丑○○指定的人載其去買】（偵字六六三號偵查卷第
      42頁、偵字第六八０號偵查卷第37頁）。而被告辛○○於
      警訊供稱【其在被告丑○○服務處工作已久，有領薪水，
      每月薪資約為新台幣（以下同）四萬元左右】。於偵查中
      則稱【癸○○去抄選民名單，他抄回來再交給我，我再轉
      交被告壬○○去處理】、【（如何去提酒）壬○○或癸○
      ○交給卡片，叫我寫洋酒數量，我就在上面填寫洋酒瓶數
      ，就再交給壬○○去處理】（見偵字第一四七一號偵查卷
      第四六頁背面）、【（送酒及烏魚子的數量是可人寫的）
      我依照癸○○拿回來的名單，上面寫多少，我就寫多少】
      等語（見偵字第六八０號偵查卷第37頁）。
    ７另被告子○○○於偵查中供稱【我是先去拜訪綽號「阿秀
      」之人，拜託他投票給丑○○，請他幫忙，我除拜託阿秀
      之外，還有拜託里內的人，我先向這些里民說，如果他們
      要幫忙，我會叫人送洋酒過去。我是叫酒店的人送去，大
      約有二十幾罐，是送「皇冠」的酒，我不知道出錢的人，
      （我會這樣做）當然是候選人丑○○交待我這樣做，他是
      在選舉前即一月初六、七日來我開山路的家跟我講的，我
      大概知道酒店有送酒出去，但那些人有無收到酒，我沒有
      求證等語（見九十一聲羈字第一三號第25至28頁）。復於
      警訊時稱【我願意帶同警方前往查証，我都先到我里內和
      人拜訪，然後就和拜訪的人說，希望他們可以幫忙我，投
      票給市議員候選人丑○○，洋酒都不是我送的，我都將已
      拜訪過的地址，再打電話給青年路鴻泰昌煙酒公司，叫他
      們人依我告訴他們的地址送酒過去給他們】等語（見偵字
      第六六三號卷第45頁背面）。
    ８除有上開各被告之自白或供述外，本案尚扣得洋酒、烏魚
      子等賄賂，互核之結果可知，被告丑○○本身即為候選人
      ，本案確係被告丑○○主謀發動進行賄選，並由其他一部
      分之被告共同分擔行為，或購買烏魚子及洋酒，或拜託里
      民，或記錄名單，或報進名單，或開給字條，或致送洋酒
      、烏魚子給選民，各職所司，屬於共犯結構體，灼然甚明
      。
    ９至於證人丙○○、寅○○於本院上訴審及更一審審理時均
      證稱【未看過被告丑○○向其購買烏魚子或其他東西】等
      語（見本院前審卷七第43頁、第47頁）。惟查本件賄選所
      用之烏魚子或洋酒並非被告丑○○前往購買，已如前述，
      則證人丙○○、寅○○上開證詞尚難據為被告丑○○有利
      之證據，況證人林世傑於本院審理時證稱：案發當時台南
      市警察局對我所作之筆錄，時間最近，所以該筆錄是正確
      的（見本院更一審卷二第168頁）。且證人 丙○○於本院
      更二審交互詰問時亦證稱：「（你在本院上訴審及更一審
      都有到庭作證，壬○○你是否認識？）我認識，為何我會
      對他印象特別深，因為過沒有多久他就被警察帶去我那邊
      做筆錄，理大光頭手銬腳鐐，所以對他印象特別深」、「
      （壬○○有沒有曾到你店內買過烏魚子？）有」、「我印
      象中是二、三次」等語（見本院 更二審95年5月10日審判
      筆錄），足見被告壬○○確實曾前往購買烏魚子，至為明
      確。
    １０再按「對於有投票權之人行求、期約或交付賄賂，不以行
      求、期約或交付賄賂時，選務機關已發布選舉公告或該候
      選人已登記參選為限，祇須提前賄選之雙方，於行賄、受
      賄當時，均預期行賄者將來參選公職人員時，將投票予以
      支持即屬之。從而行賄者於行賄時縱屬尚未發布選舉公告
      ，或未登記參選，其既已著手賄選之實施，日後亦實際登
      記取得候選人之資格，仍與該罪之成立要件該當。」（參
      見最高法院九十四年度台上字第三三五九號判決），辯護
      意旨稱：乙○○與壬○○一致供稱送酒的時間為90年12月
      13 或14日，而台南市第十五屆市議員係91年1月26日投票
      ，丑○○是最後一天才登記等語，徵諸上開實務見解，縱
      使本件致送洋酒當時被告丑○○當時尚未登記參選，亦無
      礙於其事後取得候選人之資格，而仍得成立行賄罪。
    綜上所述，被告丑○○所辯，並無可採，事證明確，其犯
      行洵堪認定。
  (四)【連續犯新舊法比較】：
    按被告行為後，刑法第56條連續犯之規定，業於94年1月7日
    修正公布刪除，並於95年7月1日施行，則被告之犯行，因行
    為後新法業已刪除連續犯之規定，此刪除雖非犯罪構成要件
    之變更，但顯已影響行為人刑罰之法律效果，自屬法律有變
    更，依新法第2條第1項規定，比較新、舊法結果，仍應適用
    較有利於被告之行為時法律即舊法論以連續犯（最高法院95
    年第8次刑事庭會議決議參照）。又行為後法律有變更者，
    依修正前刑法第2條第1項之規定，以適用裁判時法為原則，
    如行為時法有利於行為人，則例外適用行為時法；依修正後
    刑法第2條第1項規定，以適用行為時法為原則，惟如裁判時
    法有利於行為人，則例外的適用裁判時法。以往實務見解，
    認原判決未及比較適用新舊法時，上訴後，雖比較結果以舊
    法有利於行為人，而原判決別無其他撤銷事由，仍應由本院
    以此為由撤銷改判。惟修正後之規定係以適用行為時法為原
    則，因此原判決雖未及比較適用，然上訴本院後，經比較新
    舊法，行為後之法律並非較有利於行為人，仍應適用行為時
    法，則原判決適用行為時法即無不當，則本件有關適用修正
    前連續犯部分自不構成撤銷之事由。
  (五)論罪科刑：
    １核被告丑○○所為，係犯公職人員選舉罷免法第九十條之
      一第一項之選舉賄賂罪。被告丑○○與被告子○○○、辛
      ○○、壬○○、癸○○、乙○○、鄧達三、卓全福、張洪
      桂美、甲○○等人間，有犯意之聯絡及行為之分擔，均為
      共同正犯。被告丑○○先後多次犯行，時間緊接，犯罪基
      本構成要件相同，顯均係基於概括之犯意反覆為之，應依
      連續犯之規定論以一罪並加重其刑。被告丑○○於偵查中
      自白：我承認賄選，希望從輕發落等語（見九十一偵字第
      六七四號第七十八頁），依公職人員選舉罷免法第九十條
      之一第五項前段之規定，減輕其刑。被告之刑有加重及減
      輕之情形，依刑法第七十一條第一項之規定先加後減。
    ２原審以被告丑○○部分罪證明確，因予論罪科刑，並對量
      處有期徒刑四年六月，褫奪公權四年，固非無見。惟查：
      (1)同案被告顏顯仁、謝明哲、戴德興、陳昭敏、林郁慧、
      陳俊宏、郭千枝、謝天河、劉湘寧、高朱秀枝、呂基正、
      黃淑姿、王源爐、謝王四花、葉秀英、郭金隆、陳美原、
      葉桂英、許水林、曾登茂、陳信男、陳郭瓊珍、楊葉樓、
      吳郭秀琴、城深池、蘇海清、陳宗輝、賴武雄、李文卿、
      鄭嘉福、許森中、陳謝巧鸞、王麗雪、郭陳順菊、蘇峰增
      、張茂典、陳葉牡丹、楊健宏、謝艷卿、陳友男、薛秋芳
      、林碧俊、蔡未真、鄭全福、許楊麗玉、王石碧、林老誥
      、吳英等人均經本院前審認定不成立投票受賄罪原審認上
      開被告成立犯罪，並係被告丑○○賄選對象，已有未洽。
      (2)同案被告林見杉、鄭全福、李朝弘、舒安玲、黃洪翠雀
      、蔡淑珍、陳雪霞等人均不成立選舉賄賂罪確定（蔡淑珍
      部分詳如本院上訴審即九十二年度選上重訴字第四四一號
      判決所載），同案被告林永山、葉施秀琴則分別經本院上
      訴審認定成立幫助賄選罪及預備賄選罪確定，原審認被告
      丑○○與上開各共同被告共犯選舉賄賂罪，亦有未當。(3)
      按犯投票行賄罪者，其已交付之賄賂，應依刑法第一百四
      十三條第二項之規定於其對向共犯所犯投票受賄罪之從刑
      宣告追徵沒收，不得再依公職人員選舉罷免法第九十條之
      一第三項之規定於犯投票行賄罪者之主刑下諭知沒收，原
      審將已送出之賄賂亦依該條項規定宣告沒收，自有未洽。
      被告丑○○上訴否認犯罪，並以前開情詞置辯，固無足取
      ，惟原判決既有上開可議之處，即屬無可維持，應由本院
      就此部分予以撤銷改判。爰審酌被告丑○○係台南市議會
      第十四屆市議員，於參選第十五屆市議員期間，未以其從
      政理念、政見參與競選，竟以交付洋酒、烏魚子予選民賄
      選，敗壞選舉風氣，破壞民主制度之真諦，參以被告癸○
      ○於偵查中之自白：在送洋酒給里民發生檢察官查察賄選
      案後，蔡議員要改送烏魚子（見九十一偵字第六八０號第
      24 頁背面），可見被告丑○○之膽大妄為，目無法紀，
      情節非輕，及其犯後矢口否認犯罪，迄今並無悛悔之意之
      犯後態度等一切情狀，本院認應從重處刑如主文第二項所
      示；並且依公職人員選舉罷免法第九十八條第三項之規定
      ，宣告褫奪公權之期間。
    ３本案用以賄選之洋酒及烏魚子──按犯投票行賄罪者，其
      已交付之賄賂，應依刑法第一百四十三條第二項之規定於
      其對向共犯所犯投票受賄罪之從刑宣告追徵沒收，不得再
      依公職人員選舉罷免法第九十條之一第三項之規定於犯投
      票行賄罪者之主刑下諭知沒收，是被告丑○○部分應沒收
      之賄賂如下：
      洋酒部分：依被告壬○○偵查中所稱【（你交給乙○○
        幾瓶洋酒？）共一百瓶，三十多瓶他帶我去送，其他七
        十多瓶左右放在他家，後來他又要求再拿三十瓶，叫我
        送到他兒子處】等語（見偵字第六八０號卷第三四頁至
        第三六頁）。則被告壬○○所送一百瓶，扣除乙○○所
        交付予吳玉戀、周進義、林吳嫌、王寶根、陳炳榮、
        蔡榮彬、許壽山洋酒各一瓶、吳張玉女洋酒六瓶、鄧達
        三洋酒五瓶、蔡正陽洋酒一瓶、張洪桂美洋酒二瓶、蘇
        鴻霖洋酒一瓶（詳如附表：收賄情形一覽表所載，至於
        莊葉燕、高增、黃國材、周崑山、黃進福、楊淑銘、林
        麗美、林麗娜、楊陳月娥、吳增福各收受洋酒一瓶部分
        ，係單獨由壬○○去致送，不包括在該一百瓶之內），
        共計二十二瓶外，剩餘七十八瓶；另卓全福所收受之三
        十瓶洋酒，扣除已送出之被告蘇炳南、王葉春治部分合
        計二瓶，剩餘二十八瓶。合計一○六瓶。
      烏魚子部分：本案用以行賄之烏魚子，被告癸○○前往
        購買者係有一次三百份，每一份約值新台幣六百元至六
        百五十元之間；被告壬○○前往購買者係有二次，一次
        三百份，另一次二百份，每一份各六百二十元，合計有
        八百份（見一四二六號偵查卷第二十九頁被告壬○○之
        供詞）。扣除交付被告蔡淑珍十六份、被告蘇炳南一份
        、被告張石霞一份、被告戴李芳子二份、被告黃永昌一
        份（詳如附表：收賄情形一覽表所載及本院前審判決所
        載），尚餘七百七十九份。
      綜上，洋酒一○六瓶、烏魚子七百七十九份雖未扣案，
        但既係預備賄選之物，均依公職人員選舉罷免法第九十
        條之一第三項之規定宣告沒收。
二、被告子○○○
  (一)主要犯罪情節：係被告丑○○之胞姐，與被告丑○○犯意聯
    絡，以洋酒或烏魚子向台南市中區、西區選民或行求、或期
    約、或交付賄賂，而約其投票與市議員候選人即被告丑○○
    。
  (二)訊據上訴人即被告子○○○矢口否認有何前開犯行，辯稱：
    我在路上遇到甲○○、魏林小鶯、陳雪霞他們，口頭上有拜
    託他們支持丑○○，他們都不是我的里民，如果我要賄選會
    送給我的里民；再該扣案之便條紙，係立委選舉時，里長開
    會用的，名單後面是我里內辦活動寫的，他們請我買醬油，
    所以上面有寫一瓶，與本件選舉無關。判決書說我去送酒根
    本沒有這回事，我是里長，我的里民都沒有列為本案被告，
    剛開始我否認，檢察官聲請法院羈押我，我關了一陣子，檢
    察官繼續偵查時，檢察官要我自白才要讓我交保，我就自白
    我里內的幾戶選民，後來查證也沒有賄選的情事，也搜查該
    幾戶里民，並沒有什麼結果，我受羈押時也有到我住處搜索
    ，也沒有搜索到任何東西云云。
    辯護要旨略以：
  按「被告之自白，須非出於強暴、脅迫、利誘、詐欺或其他
    不正之方法，且與事實相符者，始得採為證據，如果被告之
    自白，係出於不正之方法，並非自由陳述，即其取得自白之
    程序，已非適法，則不問自白內容是否確與事實相符，因其
    非係適法之證據，即不能採為判決基礎，故審理事實之法院
    ，遇有被告對於自白提出刑求之抗辯時，應先於其他事實而
    為調查」，最高法院二十三年上字第八六八號判例足資參照
    。據上，子○○○固前曾於警訊時陳稱【我願意帶同警方前
    往查証，我都先到我里內和人拜訪，然後就和拜訪的人說，
    希望他們可以幫忙我，投票給市議員候選人丑○○，洋酒都
    不是我送的，我都將已拜訪過的地址，再打電話給青年路鴻
    泰昌煙酒公司，叫他們人依我告訴他們的地址送酒過去給他
    們】云云，嗣後於偵查中亦陳稱：「我是先去拜訪綽號「阿
    秀」之人，拜託他投票給丑○○，請他幫忙，我除拜託阿秀
    之外，還有拜託里內的人，我先向這些里民說，如果他們要
    幫忙，我會叫人送洋酒過去。我是叫酒店的人送去，大約有
    二十幾罐，是送「皇冠」的酒，我不知道出錢的人，（我會
    這樣做）當然是候選人丑○○交待我這樣做，他是在選舉前
    即一月初六、七日來我開山路的家跟我講的，我大概知道酒
    店有送酒出去，但那些人有無收到酒，我沒有求證」云云，
    惟子○○○因突遭羈押禁見，精神受創極大，因此才於偵查
    中附和檢警詢問內容應訊以求儘速交保等情，屢據子○○○
    於原審及鈞院前審中陳述詳明，伊並於鈞院前審審理中陳明
    ：「我都不知情，我一輩子沒被關過，所以被檢察官羈押後
    造成精神崩潰…檢察官說我如果自白就讓我交保，所以那些
    自白並非實在。檢察官說我如果認了，要放我一馬，但我確
    實沒有做，請還我一個清白」等語，此部分自有勘驗警訊錄
    音帶之必要。據上，被告子○○○之所以為前開不利於己之
    自白，既係因突遭羈押致精神受創，為求儘早交保下所為之
    不實自白，不僅非出於子○○○之自由意志下所為，亦與事
    實不符，根本不得採為證據，原判決以之為認定被告子○○
    ○涉犯投票行賄罪嫌之依據，揆諸前開之說明，顯於法有違
    。
  另原判決所援引為被告子○○○前開自白之補強證據者，無
    非以同案被告甲○○於偵查中所自白，及同案被告庚○○、
    丁○○、戊○○等人之自白，此外，另有扣案之洋酒，資為
    補強證據。然查：甲○○於偵查中固曾自白：「九十年十二
    月問子○○○來訪，要我提供鄰居要投票給丑○○之名單，
    經我先向鄰居詢問後，於數天後提供名單與她等語」云云，
    惟較諸被告子○○○前開之自白，子○○○自白行賄時間係
    在九十一年一月六日或七日以後，顯與甲○○前開所自白之
    九十年十二月間不符。是甲○○自白行賄的時間點與子○○
    ○前開自白之時間點顯然不同，根本無足採。子○○○前開
    自白無補強證據。又查被告子○○○為台南市中區銀同里里
    長，而依子○○○前開自白陳稱：「…還有拜託『里內』的
    人，我先向這些里民說，如果他們要幫忙，我會叫人送洋酒
    過去」，是依子○○○前開之自白，其係向銀同里之里民以
    洋酒行賄云云，惟查原判決所引為子○○○前開自白補強證
    據之受賄同案被告，其中甲○○之戶籍地為「開山路一二二
    巷二六號，庚○○之戶籍地為「開山路八十四巷四十六號」
    ；丁○○之戶籍地為「開山路八十四巷四十二號」: 戊○○
    之戶籍地為「開山路八十四巷四十號」。據上，前開受賄被
    告，既均非屬銀同里之里民，渠等之供述自無從佐證子○○
    ○前開自白之真實性，根本不得作為子○○○前開自白補強
    證據。是原判決援引渠等之供述資為子○○○前開自白補強
    證據，顯有不當。又依子○○○前開之自白，其所行賄之物
    品是青年路鴻泰昌煙酒公司所售「皇冠」洋酒，然而原判決
    僅概括以扣案之洋酒資為補強證據，則該扣案之洋酒，究為
    台南市○○路○段二一四號鴻泰昌菸酒行所售皇家騎士威士
    忌洋酒，抑或上訴人自白所述之「皇冠」洋酒，亦不明確。
    據上，原判決所引為子○○○前開自白之補強證據，其中同
    案被告甲○○自白行賄的時間點根本與子○○○自白之時間
    點不同；所另引用受賄之甲○○、庚○○、丁○○、戊○○
    等人均非上訴人之同里居民，亦與子○○○自白係向銀同里
    之里民以洋酒行賄乙情不符；而扣案之洋酒是否是上訴人自
    白所述之「皇冠」洋酒亦非明確。是前開補強證據，既均無
    從佐證子○○○前開自白之真實性，根本不得作為子○○○
    前開自白補強證據，此外，復無其他事證得資佐證子○○○
    上開自白的真實性，揆諸前開最高法院判決之說明，自不得
    僅憑子○○○前開之自白，即為被告不利之認定。
  至於扣案的便條紙，屢經被告子○○○陳明「係立委選舉時
    ，里長開會用的，名單後面是我里內辦活動寫的，他們請我
    買醬油，所以上面有寫一瓶，與本件選舉無關」等語。而觀
    諸該便條紙其上記載之住址及瓶數，依序為二開山路一二二
    巷二六號（甲○○，二瓶）、開山路一二二巷三十六弄五號
    （陳黃秀柃，一瓶）、開山路一二二巷三十二號（張大元，
    一瓶）、開山路一二二巷二十八號（劉金治，一瓶）、開山
    路八十四巷四十六號（庚○○，一瓶）、開山路八十四巷四
    十二號（丁○○，一瓶）、開山路八十四巷四十號（戊○○
    ，一瓶）。然而其中己○○○、陳雪霞、劉金治、張大元等
    人不僅於歷次偵審中始終否認有收到洋酒等情，經警搜索後
    亦查無受賄之洋酒等物，而魏林小鶯、丁○○、戊○○、陳
    黃秀柃、庚○○等人雖坦承收受洋酒等物，惟丁○○、戊○
    ○、庚○○等人於歷次偵審中均稱酒係甲○○所贈，甲○○
    有拜託伊投票給丑○○等語，至於陳黃秀柃則於歷次偵審中
    堅稱酒係因伊家辦喜事由魏林小鶯所贈，與選舉根本無關，
    並核與魏林小鶯歷次偵審時所供稱伊將酒轉贈陳黃秀柃資為
    賀禮等情相符。是扣案便條紙其上所載之住址及瓶數，充其
    量僅足證同案被告甲○○曾向丁○○、戊○○、庚○○等人
    贈送洋酒，並請求渠等支持丑○○等情，根本與被告子○○
    ○無涉，自不足作為認定子○○○選舉賄賂犯嫌之依據。
  又同案被告甲○○於偵查中固曾供述：「九十年十二月間子
    ○○○來訪，要我提供鄰居要投票給丑○○之名單，經我先
    向鄰居詢問後，於數天後提供名單予她」等語；己○○○雖
    亦曾於警訊中陳稱：「子○○○雖曾於九十年十一或十二月
    份問來伊家拜託，並表示他弟弟丑○○尚未決定是否登記參
    選，但如果確定參選的話，要求伊支持投票給他」云云，嗣
    己○○○於偵查中供述：「丑○○之大姐子○○○有前來拜
    託我拉票，並表明說看共有幾人，他會贈送洋酒，每人一瓶
    」等語，陳雪霞亦於警訊中稱：「子○○○曾於九十年十二
    月底有曾至伊住處問我是否願意擔任「柱仔腳」，其會載酒
    來委託伊送給他人，惟經伊拒絕」云云。據上，姑不論前開
    供述是否與實情相符，惟依前開己○○○等人之自白，僅足
    證子○○○確曾與渠等接觸請求於丑○○參選時支持並擔任
    其樁腳等情，既無行求、期約或交付賄賂或不正利益之行為
    ，充其量僅屬預備犯階段，尚不得遽以公職人員選舉罷免擠
    第九十條之一第一項之「選舉賄賂」罪相繩云云。
  (三)經查：
    １被告子○○○於偵查中自白【我是先去拜訪綽號「阿秀」
      之人，拜託他投票給丑○○，請他幫忙，我除拜託阿秀之
      外，還有拜託里內的人，我先向這些里民說，如果他們要
      幫忙，我會叫人送洋酒過去。我是叫酒店的人送去，大約
      有二十幾罐，是送「皇冠」的酒，我不知道出錢的人，（
      我會這樣做）當然是候選人丑○○交待我這樣做，他是在
      選舉前即一月初六、七日來我開山路的家跟我講的，我大
      概知道酒店有送酒出去，但那些人有無收到酒，我沒有求
      證等語（見九十一聲羈字第一三號第二五至二八頁）。復
      於警訊時稱【我願意帶同警方前往查証，我都先到我里內
      和人拜訪，然後就和拜訪的人說，希望他們可以幫忙我，
      投票給市議員候選人丑○○，洋酒都不是我送的，我都將
      已拜訪過的地址，再打電話給青年路鴻泰昌煙酒公司，叫
      他們人依我告訴他們的地址送酒過去給他們】等語（見偵
      字第六六三號卷第四十五頁背面）。雖被告嗣於本院辯稱
      ：伊於檢察官偵查中自白犯罪，係因檢察官以伊如坦白承
      認，才准交保為利誘，伊非出於自由意志，不得已始作不
      實之供述云云，惟查：觀諸偵查筆錄及錄音帶無法證實
      被告所辯屬實；羈押權在法官，是否准予檢察官之聲請
      羈押，非檢察官所能掌控；又若非有投票行賄之事實，依
      常情，被告斷無為了免予偵查中最長四個月羈押期間，而
      為不實自白，致使自己遭受較長期間之徒刑之判決之不利
      益；若被告上開所辯屬實，被告在第一審之原審法院何
      以不主張？綜上，被告上開辯解，不足採信。
    ２同案被告己○○○於警訊時供述【丑○○之大姐子○○○
      有前來拜託我拉票，並表明說看共有幾人，他會贈送洋酒
      ，每人一瓶等語（見南市刑偵字第三二號第十頁背面）；
      另被告甲○○於警訊時供述：九十年十二月間子○○○來
      訪，要我提供鄰居要投票給丑○○之名單，經我先向鄰居
      詢問後，於數天後提供名單予她等語（見南市警刑偵字第
      三二號第三頁背面）。
    ３除有上開各被告之自白或供述外，本案尚扣得洋酒、烏魚
      子等賄賂，並有被告子○○○書寫受賄者地址、瓶數之便
      條紙一張可稽（見三十二號警卷二十二頁背面），互核之
      結果可知，被告丑○○本身即為候選人，本案確係被告丑
      ○○主謀發動進行賄選，並由其他一部分之被告共同分擔
      行為，或購買烏魚子及洋酒，或拜託里民，或記錄名單，
      或報進名單，或開給字條，或致送洋酒、烏魚子給選民，
      各職所司，屬於共犯結構體。而被告子○○○係被告丑○
      ○之胞姐，確有拜託選民投票給丑○○，並稱會叫人送洋
      酒過去甚明。
    ４被告子○○○雖辯稱【該扣案之便條紙，係立委選舉時，
      里長開會用的，名單後面是我里內辦活動寫的，他們請我
      買醬油，所以上面有寫一瓶，與本件選舉無關】云云。但
      查：
      1.依該便條紙上均有記載【地址及瓶數】，且均集中在【
        開山路八十四巷、一二二巷】，若果真係其里民【託買
        醬酒，豈有如此之記載】；再觀之該便條紙上記載之內
        容觀之：
        １、開山路一二二巷二六號【二瓶】
        ２、開山路一二二巷三十六弄五號【一瓶】
        ３、開山路一二二巷三十二號【一瓶】
        ４、開山路一二二巷二十八號【一瓶】
        ５、開山路八十四巷四十六號【一瓶】
        ６、開山路八十四巷四十二號【一瓶】
        ７、開山路八十四巷四十號【一瓶】
        而經仔細核對，此編號１至７之地址，依序分別係被告
        甲○○、陳黃秀枔、張大元、劉金治、庚○○、丁○○
        、戊○○之住處。雖同案被告陳黃秀枔、張大元、劉金
        治嗣經判決無罪確定（詳如附件：判決結果一覽表所載
        ），另被告甲○○涉嫌投票受賄罪亦未據起訴，但同案
        被告庚○○、丁○○、戊○○業經原審認成立投票受賄
        罪，且均未上訴而確定在案（詳如附件：判決結果一覽
        表所載），則被告子○○○辯稱【該便條紙係受託購買
        醬油之記載】，已難信採。
      2.況被告甲○○於偵查中自白：九十年十二月間子○○○
        來訪，要我提供鄰居要投票給丑○○之名單，經我先向
        鄰居詢問後，於數天後提供名單與她等語（見南市警刑
        偵字第三二號第三頁背面）。證人簡秀娟於偵查中證述
        ：該瓶洋酒是有一男一女年齡均約五十餘歲送來要我拿
        給我媽媽，（拿酒給我之人）是她（甲○○）沒錯等語
        （見九十一聲搜字第十號第五頁背面）。被告陳黃秀枔
        於偵查中自白：該瓶酒為魏林小鶯於九十一年元旦時送
        來的，她稱選舉到了，這瓶酒送我（見九十一聲搜字第
        十六號第五頁背面）；被告陳黃秀枔並被搜獲洋酒一瓶
        （見九十一聲搜字第十六號第三頁）。被告丁○○於偵
        查中供述：該瓶酒是鄰居甲○○至我家稱市議員丑○○
        選議員如能幫忙，過幾天會送酒來，並將我家門號抄走
        ，過十多天後，甲○○即送來洋酒等語（見南市警刑偵
        字第三二號第五頁背面）。被告庚○○於偵查中供述：
        該瓶酒為甲○○於九十年十二月二十日左右至我住處找
        我，說如能投票給丑○○，每戶均送洋酒一瓶，我說好
        ，她就把我住處地址抄走，過了一個星期之後，我就收
        到一陌生男子騎機車送來洋酒等語（見九十一聲搜字第
        九號第五頁背面）。被告戊○○於偵查中供述：該瓶酒
        是甲○○送到我家等語（見九十一聲搜字第八號第六頁
        背面）。是以，就上開便條紙上所載之被告，依上開各
        該被告之自白及證人之供證，及有搜獲洋酒之情節以觀
        ，足見便條紙上所載之人絕大多數均有收到系爭賄賂洋
        酒無訛。是被告子○○○上開所辯，顯係事後圖卸刑責
        之詞，不足採信，本件事證明確，其犯行洵堪認定。
  (四)核被告子○○○所為，係犯公職人員選舉罷免法第九十條之
    一第一項之選舉賄賂罪。被告子○○○與被告丑○○、辛○
    ○、壬○○、癸○○、乙○○、鄧達三、卓全福、張洪桂美
    、甲○○等人間，有犯意之聯絡及行為之分擔，均為共同正
    犯。被告子○○○先後多次犯行，時間緊接，犯罪基本構成
    要件相同，顯均係基於概括之犯意反覆為之，應依連續犯之
    規定論以一罪並加重其刑【有關連續犯新舊法比較適用詳如
    前述被告丑○○部分之論以適用修正前連續犯之規定對被
    告較為有利，此部分不再贅述】。被告子○○○於偵查中自
    白：我是先去拜訪綽號「阿秀」之人，拜託他投票給丑○○
    ，請他幫忙，我除拜託阿秀之外，還有拜託里內的人，我先
    向這些里民說，如果他們要幫忙，我會叫人送洋酒過去。我
    是叫酒店的人送去，大約有二十幾罐，是送「皇冠」的酒，
    我不知道出錢的人，（我會這樣做）當然是候選人丑○○交
    待我這樣做，他是在選舉前即一月初六、七日來我開山路的
    家跟我講的，我大概知道酒店有送酒出去，但那些人有無收
    到酒，我沒有求證等語（見九十一聲羈字第一三號第二五至
    二八頁），依公職人員選舉罷免法第九十條之一第五項前段
    之規定，減輕其刑。被告之刑有加重及減輕之情形，依刑法
    第七十一條第一項之規定先加後減。
  (五)原審以被告子○○○部分罪証明確，因予論罪科刑，並量處
    有期徒刑二年，褫奪公權二年，固非無見。惟查：(1)同案被
    告林見杉、鄭全福、李朝弘、舒安玲、黃洪翠雀、蔡淑珍、
    陳雪霞等人均不成立選舉賄賂罪（蔡淑珍部分詳見本院上訴
    審即九十四年度選上重訴字第四四一號判決），被告林永山
    、葉施秀琴則分別成立幫助賄選罪及預備賄選罪（詳見本院
    前審即九十四年度選上重更(一)字第53號判決），原審認被告
    子○○○與上開被告共犯選舉賄賂罪，顯有未當。(2)按犯投
    票行賄罪者，其已交付之賄賂，應依刑法第一百四十三條第
    二項之規定於其對向共犯所犯投票受賄罪之從刑宣告追徵沒
    收，不得再依公職人員選舉罷免法第九十條之一第三項之規
    定於犯投票行賄罪者之主刑下諭知沒收，原審將已送出之賄
    賂亦依該條項規定宣告沒收，自有未洽。被告子○○○上訴
    否認犯罪，並以前開情詞置辯，固無足取，但原判決既有上
    開可議之處，即屬無可維持，應由本院就此部分予以撤銷改
    判。爰審酌被告子○○○共同賄選，敗壞選舉風氣，破壞民
    主制度之真諦，情節非輕，但念其犯罪之動機（與被告丑○
    ○為姐弟關係，親情難予拒絕共同賄選）、其本身囑送洋酒
    予選民者僅五瓶、其品行智識程度、犯罪後態度等一切情狀
    ，量處如主文第三項所示之刑。並且依公職人員選舉罷免法
    第九十八條第三項之規定，宣告褫奪公權之期間。洋酒一○
    六瓶、烏魚子七百七十九份雖未扣案，但既係預備賄選之物
    ，均已詳述於被告丑○○部分，均依公職人員選舉罷免法第
    九十條之一第三項之規定宣告沒收。
三、被告辛○○
  (一)主要犯罪情節：係被告丑○○服務處之會計，與被告丑○○
    犯意聯絡，以洋酒或烏魚子向台南市中區、西區選民或行求
    、或期約、或交付賄賂，而約其投票予市議員候選人即被告
    丑○○。
  (二)訊據上訴人即被告辛○○矢口否認有何前揭犯行，辯稱：丑
    ○○選舉我沒有參與。我不是丑○○的會計，他沒有付薪水
    給我，也沒有設立帳冊，癸○○說他有交名單給我，但並沒
    有這回事，壬○○說我拿紙條給他去送東西，根本也沒有紙
    條，檢察官在我羈押時也到我住處搜索，甚至到我鄰居家搜
    索，並沒有搜索到任何名冊，乙○○說他有交名單給我，根
    本沒有這回事，我本身並沒有參與選務的工作，當時我在崑
    山讀夜間二技，帳冊、名單及酒卡我根本沒有看過，我也沒
    有到過鴻泰昌菸酒行。關於我自白的部分，檢察官說要我跟
    壬○○與癸○○他們講一樣的內容，我才可以交保，當時我
    的小孩子都還很小，我急著想交保，所以才跟他們一樣講，
    檢察官才錄音云云。
    辯護意旨略以：
  原審憑以論罪所引用之上訴人於偵查中之自白，有重大瑕疵
    ，且無補強證據資為佐證，顯與自白法則有悖：按訊問被告
    ，應全程連續錄音，必要時並應全程連續錄影，為刑事訴訟
    法第一百條之一第一項明文規定。本件上訴人抗辯其於偵查
    中所為不利於己之自白，非在自由意志下所為，經上訴人請
    求勘驗其在九十一年度偵字第六八○號卷第二十一頁背面筆
    錄部分之錄音一節，雖經更一審勘驗錄音帶結果，並無該次
    庭訊錄音帶，則依上開規定，上訴人之自白，在檢察官未能
    舉證該項自白係在上訴人自由意志下所為之前，應不具證據
    能力，原判決徒以既經上訴人閱覽後簽名，認無強迫取供之
    情形，而引用該項自白，於法自有違誤。
  原審憑以論罪所引用，同案被告壬○○於警訊及偵查之供述
    及乙○○於偵查之供述，有重大瑕疵，且無補強證據資為佐
    證，顯與自白法則有悖：原判決引用壬○○及乙○○於警訊
    及偵查中之供述，認定上訴人於本件賄選案之行為分擔係抄
    寫選民地址字條及開立鴻泰昌店之提貨單（或領酒憑卡），
    交付壬○○以向鴻泰昌公司領取洋酒等，然觀之全案卷證，
    全無上訴人所書立之選民地址字條、提貨單或類似之書面證
    據，況所謂以提貨單（或領酒憑卡）領酒之情狀，與鈞院更
    (一)審判決第三十六頁倒數第七行起，引用證人即鴻泰昌煙酒
    行會計寅○○於偵查中證稱：壬○○確曾到其門市買洋酒等
    語；另證人寅○○與證人即鴻泰昌煙酒行負責人謝偉中亦證
    稱：「壬○○、癸○○有過來買，在九十年十二月份來買的
    ，是現金買」等語所述壬○○、癸○○以現金買洋酒之情狀
    不相符，且郭南濱、乙○○於上訴審時已翻異前供，則上開
    同案被告之供述既無補強證據，且已失真實，委難採為不利
    上訴人之證據。
  原判決認上訴人係丑○○服務處會計乙節，與卷證資料不符
    ，有理由矛盾之違法：上訴人係丑○○於台南市議會擔任議
    員之議會助理，除上訴人一再供述明確在卷，且經同案被告
    丑○○證實無誤，並有申報所得稅扣繳憑單影本為證，且全
    案卷證毫無上訴人在丑○○服務處基於所謂「會計」角色所
    製作會計帳目或其他相關資料佐證，原判決此部分認定，與
    卷證資料不符，有理由矛盾之違誤。
  (三)經查：
    １被告辛○○於偵查中自白：（送酒與烏魚子的名單由何人
      送給妳）癸○○，由他去接洽，抄回來，再交給我，我抄
      紙條再交給壬○○去處理等語（見九十一偵字第六八０號
      第二十一頁背面）。雖被告嗣於本院辯稱：伊於檢察官偵
      查中自白犯罪，係因檢察官以伊如坦白承認，才准交保為
      利誘，伊非出於自由意志，不得已始作不實之供述云云，
      惟查：按刑事訴訟法第一百條之一、第一百條之二所規
      定之錄音，旨在建立筆錄之公信力，以擔保程序之合法，
      並確保自白之任意性。苟未全程連續錄音，然依其他方式
      得以補強被告或證人於警訊時之供述係出於任意性時，不
      得遽指警訊筆錄不具證據能力，有最高法院八十九年度台
      上字第七八五三號判決可參。是本件被告辛○○請求勘驗
      其在九十一年度偵字第680號卷第21頁背面筆錄部分之錄
      音一節，雖經本院勘驗錄音帶結果，並無該次庭訊錄音帶
      （見本院更一審卷二第109頁），但被告辛○○既於閱讀
      筆錄後簽名，揆諸首開說明，既查無強迫取供之情形，則
      以上開筆錄，資為論罪基礎，並無違證據法則。羈押權
      在法官，是否准予檢察官之聲請羈押，非檢察官所能掌控
      ；又若非有投票行賄之事實，依常情，被告斷無為了免予
      偵查中最長四個月羈押期間，而為不實自白，致使自己遭
      受較長期間之徒刑之判決之不利益；若被告上開所辯屬
      實，被告在第一審之原審法院何以不主張？綜上，被告上
      開辯解，不足採信。
    ２被告壬○○於警訊中供述：（九十一年）一月九日及十八
      日前往（台南縣佳里鎮安西里七一─二號，海益貿易有限
      公司）買（烏魚子）。第一次三百盒、第二次二百盒，每
      盒六百二十元，錢二次都是丑○○親自拿給我的。由其經
      手買的是五百份，但癸○○第一次去買三百份，本來是載
      至服務處，但怕被搜到，癸○○載到其大興街住處寄放。
      後來辛○○開選民地址字條，由其自家中載出去送給選民
      。買回是要送給選民用的等語（見南市警刑偵字第一一八
      號第二十七頁背面）。復於偵查中供述：替市議員候選人
      送洋酒、烏魚子等物給選民，是替台南市中、西區候選人
      丑○○助選，期間都是服務處主任癸○○寫好字條，字條
      內容是里民的地址、姓氏，我均按癸○○所開給我的字條
      按址送洋酒或烏魚子給選民。送洋酒、烏魚子給選民的工
      作是由丑○○指派我擔任等語（見九十一偵字第六七四號
      第二十七頁、三十一頁）。【（賄選名單是由樁腳報進來
      的）名單應該是癸○○去與他們接洽好了之後，回來交名
      單給「阿娟」（即辛○○），「阿娟」再交名單給我送酒
      、送烏魚子，我所指認的都是事實，我很確定】（見偵字
      第一四二六號卷第三十一頁至第三十三頁）；另於偵查中
      又稱【辛○○開鴻泰昌店之提貨單，記載數量，我再去提
      領。癸○○叫我到那邊去領，單子是辛○○開的。阿娟會
      交給我一張鴻泰昌的名片，後面蓋有鴻泰昌店印章，記載
      一定洋酒數量，如一百瓶或一百五十瓶等，如要領取幾瓶
      ，再扣掉幾瓶，所以該張名片可以重復使用到領完為止，
      所以去領酒時，不必拿現金等語（見九十一偵字第一四七
      一號第二十六、五十三頁）。【我依照辛○○開給我的名
      單及數量去送，送完後名單我就丟掉了】（見偵查卷第六
      八０號卷第三十五頁正面）。而被告乙○○於偵查亦供述
      ：（名單報給誰）有時丑○○不在，我就找癸○○將賄選
      名單給他，極少數報給辛○○等語（見九十一偵字第六八
      ０號第十四頁）。
    ３除有上開各被告之自白或供述外，本案尚扣得洋酒、烏魚
      子等賄賂，互核之結果可知，被告丑○○本身即為候選人
      ，本案確係被告丑○○主謀發動進行賄選，並由其他一部
      分之被告共同分擔行為，或購買烏魚子及洋酒，或拜託里
      民，或記錄名單，或報進名單，或開給字條，或致送洋酒
      、烏魚子給選民，各職所司，屬於共犯結構體。而被告辛
      ○○係被告丑○○服務處之會計，確有接受、紀錄癸○○
      、乙○○、林永山報入之名單，並開出鴻泰昌店之提貨單
      ，記載數量，供壬○○提領等之行為分擔，事證明確，被
      告辛○○上開所辯，不足採信，其犯行洵堪認定。
  (四)核被告辛○○所為，係犯公職人員選舉罷免法第九十條之一
    第一項之選舉賄賂罪。被告辛○○與被告丑○○、子○○○
    、壬○○、癸○○、乙○○、鄧達三、卓全福、張洪桂美、
    甲○○等人間，有犯意之聯絡及行為之分擔，均為共同正犯
    。被告辛○○先後多次犯行，時間緊接，犯罪基本構成要件
    相同，顯均係基於概括之犯意反覆為之，應依連續犯之規定
    論以一罪並加重其刑【有關連續犯新舊法比較適用詳如前述
    被告丑○○部分之論以適用修正前連續犯之規定對被告較
    為有利，此部分不再贅述】。被告辛○○於偵查中自白：（
    送酒與烏魚子的名單由何人送給妳）癸○○，由他去接洽，
    抄回來，再交給我，我抄紙條再交給壬○○去處理等語（見
    九十一偵字第六八０號第二十一頁背面），爰依公職人員選
    舉罷免法第九十條之一第五項前段之規定，減輕其刑。被告
    之刑有加重及減輕之情形，依刑法第七十一條第一項之規定
    先加後減。
  (五)原審以被告辛○○部分罪證明確，因予論罪科刑，並量處有
    期徒刑二年，褫奪公權二年，固非無見。惟查：(1)同案被告
    林見杉、鄭全福、李朝弘、舒安玲、黃洪翠雀、蔡淑珍、陳
    雪霞等人均不成立選舉賄賂罪，被告林永山、葉施秀琴則分
    別成立幫助賄選罪及預備賄選罪，均如前述，原審認被告辛
    ○○與上開被告共犯選舉賄賂罪，顯有未當。(2)按犯投票行
    賄罪者，其已交付之賄賂，應依刑法第一百四十三條第二項
    之規定於其對向共犯所犯投票受賄罪之從刑宣告追徵沒收，
    不得再依公職人員選舉罷免法第九十條之一第三項之規定於
    犯投票行賄罪者之主刑下諭知沒收，原審將已送出之賄賂亦
    依該條項規定宣告沒收，自有未洽。被告辛○○上訴否認犯
    罪，並以前開情詞置辯，固無足取，但原判決既有上開可議
    之處，即屬無可維持，應由本院就此部分予以撤銷改判。爰
    審酌被告辛○○任職丑○○服務處會計（兼議會助理）多年
    ，受丑○○之命行事，於偵查中自白如上，但其共同賄選，
    敗壞選舉風氣，破壞民主制度之真諦，情節非輕，及其犯罪
    之動機、目的、手段、所生損害、其品行智識程度、犯罪後
    態度等一切情狀，量處如主文第四項所示之刑，以資懲儆；
    並且依公職人員選舉罷免法第九十八條第三項之規定，宣告
    褫奪公權之期間。洋酒一○六瓶、烏魚子七百七十九份雖未
    扣案，但既係預備賄選之物，均已詳述於被告丑○○部分，
    均依公職人員選舉罷免法第九十條之一第三項之規定宣告沒
    收。
四、被告癸○○
  (一)主要犯罪情節：係被告丑○○服務處之主任，與被告丑○○
    犯意聯絡，以洋酒或烏魚子向台南市中區、西區選民或行求
    、或期約、或交付賄賂，而約其投票與市議員候選人即被告
    丑○○。
  (二)訊據上訴人即被告癸○○矢口否認有何前開犯行，辯稱：
    我並非丑○○選區的幹部，選委會並沒有登記我是他的幹部
    或助選員（並提出選舉候選人登記資料審查表及候選人置助
    選員名冊各一份為憑），我非受僱於丑○○，只是基於朋友
    關係去幫忙，檢察官向法院聲請收押時說我是丑○○服務處
    的主任與事實不符，丑○○住處管區怕選舉期間有人騷擾丑
    ○○服務處，需要有聯絡人，管區當時可能寫我的名字，因
    此可能檢察官就據此把我定位為丑○○服務處的主任，請求
    傳訊當時管區林慶育；那天要收押我時，有五、六位便衣
    刑警到我家搜索，說要搜索酒，我說並不知道有酒的事情，
    結果沒有搜索到酒，我要求傳訊鴻泰昌菸酒行負責人寅○○
    ，查明我與他們無關；壬○○說我有到佳里鎮買烏魚子之
    事，實際上是葉進福（及其女人）載我去的，他說他要做生
    意要送人，要我幫他搬東西，是他買他付款，還沒有選舉之
    前，我見過他到過丑○○服務處那邊泡茶，但不知道他的名
    字，東西買回來之後，他載走，我根本沒有接觸到那些東西
    ，那些東西的流向，我根本不清楚；在檢察官收押我後，
    檢察官有到看守所找我與壬○○對質，當初我與壬○○是對
    質酒卡之事，壬○○向檢察官說我並沒有給他酒卡這種東西
    ，但後來判決書卻指稱我與賄選的東西即酒及烏魚子扯上關
    係。至於後來我自白的部分，檢察官說要配合他把責任推給
    候選人丑○○，我才會沒事，我就配合自白，結果仍然有事
    ；我雖有去拜訪選民，但選民不一定支持被告丑○○云云
    。
  (三)經查：
    １被告癸○○於偵查中自白：在送洋酒給里民發生檢察官查
      察賄選案後，蔡議員要改送烏魚子，令我偕同一對夫婦，
      由該夫婦帶路前往台南縣佳里鎮，共購買了參佰份的烏魚
      子，原本放在服務處樓下怕被查，於是才改放在壬○○（
      大興街）住處。都是由壬○○依開出里民地址，由他負責
      送至地址，處理掉這些烏魚子等語（見九十一偵字第六八
      ０號第二十四頁背面）。雖被告嗣於本院辯稱：伊於檢察
      官偵查中自白犯罪，係因檢察官以伊如坦白承認，才准交
      保為利誘，伊非出於自由意志，不得已始作不實之供述云
      云，惟查：觀諸偵查筆錄及錄音帶無法證實被告所辯屬
      實；羈押權在法官，是否准予檢察官之聲請羈押，非檢
      察官所能掌控；又若非有投票行賄之事實，依常情，被告
      斷無為了免予偵查中最長四個月羈押期間，而為不實自白
      ，致使自己遭受較長期間之徒刑之判決之不利益；若被
      告上開所辯屬實，被告在第一審之原審法院何以不主張？
      綜上，被告上開辯解，不足採信。
    ２被告壬○○於警訊中供述：（九十一年）一月九日及十八
      日前往（台南縣佳里鎮安西里七一─二號，海益貿易有限
      公司）買（烏魚子）。第一次三百盒、第二次二百盒，每
      盒六百二十元，錢二次都是丑○○親自拿給我的。由其經
      手買的是五百份，但癸○○第一次去買三百份，本來是載
      至服務處，但怕被搜到，癸○○載到其大興街住處寄放。
      後來辛○○開選民地址字條，由其自家中載出去送給選民
      。買回是要送給選民用的等語（見南市警刑偵字第一一八
      號第二十七頁背面）。復於偵查中供述：替市議員候選人
      送洋酒、烏魚子等物給選民，是替台南市中、西區候選人
      丑○○助選，期間都是服務處主任癸○○寫好字條，字條
      內容是里民的地址、姓氏，我均按癸○○所開給我的字條
      按址送洋酒或烏魚子給選民。送洋酒、烏魚子給選民的工
      作是由丑○○指派我擔任等語（見九十一偵字第六七四號
      第二十七頁、三十一頁）。【（賄選名單是由樁腳報進來
      的）名單應該是癸○○去與他們接洽好了之後，回來交名
      單給「阿娟」（即辛○○），「阿娟」再交名單給送酒、
      送烏魚子，我所指認的都是事實，我很確定】（見偵字第
      一四二六號卷第三十一頁至第三十三頁）；被告壬○○另
      於偵查中稱【第一次是癸○○帶我去鴻泰昌煙酒行提洋酒
      ，以後我就自己一個人去提酒】等語（見選他字第二三三
      號偵查卷第二八七至二八八頁）。
    ３另同案已判決確定之被告乙○○於警訊時供稱：「本次市
      議員選舉我是支持丑○○的，不然怎會收他的酒及帶他競
      選總部的工作人員去發送洋酒給里民呢。我有選了一些里
      民，我便打電話到丑○○家中均由會計綽號「阿娟」聽的
      或是綽號「朝仔」（即被告癸○○）聽的，我向他們說在
      里內我已去拜託第幾號，他們就會記下來，那一位不知姓
      名（即壬○○）的工作人員就會按址送酒過去里民家，他
      都向里民說是乙○○送的酒，另外有一部分是我親自帶那
      位男子去送給里民的。」（見南市警刑偵字第二二號第四
      頁背面、第七頁）；繼於偵查中供述：（名單報給誰）有
      時丑○○不在，我就找癸○○將賄選名單給他，極少數報
      給辛○○等語（見九十一偵字第六八０號第十四頁）。被
      告辛○○於偵查亦供述：（送酒與烏魚子的名單由何人送
      給妳）癸○○，由他去接洽，抄回來，再交給我，我抄紙
      條再交給壬○○去處理等語（見九十一偵字第六八０號第
      二十一頁背面）。且同案被告蔡淑珍亦稱【在此次選舉期
      間有人交付將近二十盒之烏魚子，且之前有人去拜託，而
      該前來拜託之人看起來像被告癸○○】。而被告癸○○對
      檢察官質之【是否負責拜託選民】一節，被告癸○○則供
      稱【其只去聯絡，是被告丑○○叫其去的】等語（均見選
      偵字第二號偵查卷第一二八頁）。
    ４除有上開各被告之自白或供述外，本案尚扣得洋酒、烏魚
      子等賄賂，互核之結果可知，被告丑○○本身即為候選人
      ，本案確係被告丑○○主謀發動進行賄選，並由其他一部
      分之被告共同分擔行為，或購買烏魚子及洋酒，或拜託里
      民，或記錄名單，或報進名單，或開給字條，或致送洋酒
      、烏魚子給選民，各職所司，屬於共犯結構体。而被告癸
      ○○係【被告丑○○服務處之主任，確有前往台南縣佳里
      鎮共購買了三百份的烏魚子，或寫好字條，字條內容是里
      民的地址、姓氏，由壬○○按址送洋酒或烏魚子給選民，
      或接受乙○○所提供進來之賄選名單，或將送酒與烏魚子
      的名單提供給辛○○】等之行為分擔，灼然甚明。至於被
      告癸○○所辯：其沒有去買烏魚子賄選，因葉進福說要去
      買東西，我就與葉進福及其女人一起去佳里鎮買烏魚子，
      買多少份我不知道，錢是葉進福付的，雖有去拜訪選民，
      但選民不一定支持被告丑○○云云，不惟與其警、偵訊之
      供述不符。且查若果真被告癸○○此部分所辯為真實，則
      此項有利之事證，衡情被告癸○○於警、偵訊時豈有未詳
      予供述之理，乃竟於警、偵訊時【隻字不提】，迄至經檢
      察官提起公訴，於原審審理時辯稱：烏魚子是一位不認識
      ，我們都叫「董仔」，他載我們到佳里鎮幫忙搬烏魚子等
      語（見原審九十一年九月九日訊問筆錄）；嗣於本院上訴
      審調查時，始稱【葉進福】其人（為被告葉施秀琴之夫，
      已死亡），並為上開辯詞，顯係被告癸○○事後圖卸刑責
      之詞，不足採信。
    ５此外，同案被告許壽山、林吳嫌、鄧達三、涂王寶根、吳
      張玉女、陳炳榮、楊淑銘、林麗美、林麗娜、楊陳月娥、
      吳增福、張石霞、戴李芳子、黃永昌、蔡淑珍等人，均經
      認定成立投票受賄罪確定在案，已據上述，足認被告癸○
      ○確有共同賄賂之事實，被告癸○○上開所辯，不足採信
      ，本件事證明確，其犯行洵堪認定。
  (四)核被告癸○○所為，係犯公職人員選舉罷免法第九十條之一
    第一項之選舉賄賂罪。被告癸○○與被告辛○○、丑○○、
    子○○○、壬○○、乙○○、鄧達三、卓全福、張洪桂美、
    甲○○等人間，有犯意之聯絡及行為之分擔，均為共同正犯
    。被告癸○○先後多次犯行，時間緊接，犯罪基本構成要件
    相同，顯均係基於概括之犯意反覆為之，應依連續犯之規定
    論以一罪並加重其刑【有關連續犯新舊法比較適用詳如前述
    被告丑○○部分之論以適用修正前連續犯之規定對被告較
    為有利，此部分不再贅述】。被告癸○○於偵查中自白，詳
    如前述(三)１所載，依公職人員選舉罷免法第九十條之一第五
    項前段之規定，減輕其刑。被告之刑有加重及減輕之情形，
    依刑法第七十一條第一項之規定先加後減。
  (五)原審以被告癸○○部分罪証明確，因予論罪科刑，並量處有
    期徒刑二年，褫奪公權二年，固非無見。惟查：(1)同案被告
    顏顯仁、謝明哲、戴德興、陳昭敏、林郁慧、陳俊宏、郭千
    枝、謝天河、劉湘寧、高朱秀枝、呂基正、黃淑姿、王源爐
    、謝王四花、葉秀英、郭金隆、陳美原、葉桂英、許水林、
    曾登茂、陳信男、陳郭瓊珍、楊葉樓、吳郭秀琴、城深池、
    蘇海清、陳宗輝、賴武雄、李文卿、鄭嘉福、許森中、陳謝
    巧鸞、王麗雪、郭陳順菊、蘇峰增、張茂典、陳葉牡丹、楊
    健宏、謝艷卿、陳友男、薛秋芳、林碧俊、蔡未真、許楊麗
    玉、王石碧、林老誥、吳英等人，均經本院上訴審即九十二
    年度選上重訴字第四四一號判決認定不成立投票受賄罪確定
    在案，原審認上開被告成立投票受賄罪，係由被告癸○○與
    被告乙○○、被告壬○○基於犯意之聯絡，而由被告壬○○
    負責致送賄賂，均有未洽。(2)同案被告林見杉、鄭全福、李
    朝弘、舒安玲、黃洪翠雀、蔡淑珍、陳雪霞等人均不成立選
    舉賄賂罪；被告林永山、葉施秀琴則分別成立幫助賄選罪及
    預備賄選罪，原審認被告癸○○與上開被告共犯選舉賄賂罪
    ，顯有未當。(3)按犯投票行賄罪者，其已交付之賄賂，應依
    刑法第一百四十三條第二項之規定於其對向共犯所犯投票受
    賄罪之從刑宣告追徵沒收，不得再依公職人員選舉罷免法第
    九十條之一第三項之規定於犯投票行賄罪者之主刑下諭知沒
    收，原審將已送出之賄賂亦依該條項規定宣告沒收，自有未
    洽。被告癸○○上訴否認犯罪，並以前開情詞置辯，固無足
    取，但原判決既有上開可議之處，即屬無可維持，應由本院
    就此部分予以撤銷改判。爰審酌被告癸○○係丑○○競選期
    間服務處主任，丑○○決定賄選後，即由其負責全盤操作，
    雖於偵查中自白如上，但其共同賄選，敗壞選舉風氣，破壞
    民主制度之真諦，情節非輕，並審酌被告癸○○犯罪之動機
    、目的、手段、所生損害、其品行智識程度、犯罪後態度等
    一切情狀，量處如主文第五項所示之刑，以資懲儆；並且依
    公職人員選舉罷免法第九十八條第三項之規定，宣告褫奪公
    權之期間。洋酒一○六瓶、烏魚子七百七十九份雖未扣案，
    但既係預備賄選之物，均已詳述於被告丑○○部分，均依公
    職人員選舉罷免法第九十條之一第三項之規定宣告沒收。
五、被告壬○○部分：
  (一)主要犯罪情節：係被告丑○○競選時之義工，與被告丑○○
    犯意聯絡，以洋酒或烏魚子向台南市中區、西區選民或行求
    、或期約、或交付賄賂，而約其投票與市議員候選人即被告
    丑○○。
  (二)訊據上訴人即被告壬○○矢口否認有何前開犯行，辯稱：關
    於酒與烏魚子，酒的部分是九十一年十二月十三日，因為乙
    ○○他們那邊要建醮，葉進福在那邊有聽到，他叫我載酒到
    乙○○那邊，要作為建醮用途；烏魚子的部分，是葉進福要
    做生意，叫我去幫他搬東西，他有開名單給我，叫我按名單
    的住址送一些烏魚子出去，但我不知道做何用途；競選前五
    、六年前我曾經受僱在丑○○那邊工作，本案競選期間我是
    到他那邊泡茶，沒有擔任任何職位，我見過葉進福在那邊泡
    茶，我們二人因為泡茶而認識，葉進福當時在丑○○那邊有
    無擔任任何職務我不知道，請求調閱刑事組帶我出去辦案所
    作的筆錄、錄音帶及錄影帶作為證據，因為是警察帶我出去
    指認，結果那些選民後來十分之九都判無罪，至於我對其他
    被告不利的陳述，是檢察官要我配合供詞，才要讓我交保，
    我才說丑○○拿三十萬元給我買烏魚子之事，林永山我並不
    認識他，檢察官要我說林永山有到丑○○那邊泡茶，我送酒
    到乙○○那邊建醮之用，只有三十瓶，並沒有一百三十瓶之
    多，因為我不會開車，只會騎摩托車，我向檢察官說送一百
    三十瓶給乙○○與卓全福，是因為乙○○對我不利的證言，
    我就懷恨，故意為不實的證詞，才說一百三十瓶，因此才拖
    累他兒子卓全福，市議員選舉是在十二月十七日丑○○才去
    登記，我送酒是十二月十三日，與選舉無關，二審判決書說
    我有到鴻泰昌酒行去買酒，實際上沒有這回事云云。
  (三)經查：
    １被告壬○○於警訊中供述：（九十一年）一月九日及十八
      日前往（台南縣佳里鎮安西里七一─二號，海益貿易有限
      公司）買（烏魚子）。第一次三百盒、第二次二百盒，每
      盒六百二十元，錢二次都是丑○○親自拿給我的。由其經
      手買的是五百份，但癸○○第一次去買三百分，本來是載
      至服務處，但怕被搜到，癸○○載到其大興街住處寄放。
      後來辛○○開選民地址字條，由其自家中載出去送給選民
      。買回是要送給選民用的等語（見南市警刑偵字第一一八
      號第二十七頁背面）。復於偵查中供述：替市議員候選人
      送洋酒、烏魚子等物給選民，是替台南市中、西區候選人
      丑○○助選，期間都是服務處主任癸○○寫好字條，字條
      內容是里民的地址、姓氏，我均按癸○○所開給我的字條
      按址送洋酒或烏魚子給選民。送洋酒、烏魚子給選民的工
      作是由丑○○指派我擔任等語（見九十一偵字第六七四號
      第二十七頁、三十一頁）。【（賄選名單是由樁腳報進來
      的）名單應該是癸○○去與他們接洽好了之後，回來交名
      單給「阿娟」（即辛○○），「阿娟」再交名單給送酒、
      送烏魚子，我所指認的都是事實，我很確定】（見偵字第
      一四二六號卷第三十一頁至第三十三頁）；被告壬○○另
      於偵查中稱【第一次是癸○○帶我去鴻泰昌煙酒行提洋酒
      ，以後我就自己一個人去提酒】等語（見選他字第二三三
      號偵查卷第二八七至二八八頁）；且證人即鴻泰昌煙酒行
      會計寅○○於偵查中證稱【壬○○確曾到其門市買洋酒】
      等語（見偵字第六七四號卷第四二至四五頁）；另證人寅
      ○○與證人即鴻泰昌煙酒行負責人謝偉中亦證述【壬○○
      、癸○○有過來買，在九十年十二月份來買的，是現金買
      】等語（見偵字第六七四頁卷第六十五頁）。雖被告嗣於
      本院前審及本院辯稱：伊於檢察官偵查中自白犯罪，係因
      檢察官以伊如坦白承認，才准交保為利誘，伊非出於自由
      意志，不得已始作不實之供述云云，惟查：觀諸偵查筆
      錄及錄音帶無法證實被告所辯屬實；羈押權在法官，是
      否准予檢察官之聲請羈押，非檢察官所能掌控；又若非有
      投票行賄之事實，依常情，被告斷無為了免予偵查中最長
      四個月羈押期間，而為不實自白，致使自己遭受較長期間
      之徒刑之判決之不利益；若被告上開所辯屬實，被告在
      第一審之原審法院何以不主張？綜上，被告上開辯解，不
      足採信。
    ２而被告辛○○於偵查中供述：（送酒與烏魚子的名單由何
      人送給妳）癸○○，由他去接洽，抄回來，再交給我，我
      抄紙條再交給壬○○去處理等語（見九十一偵字第六八０
      號第二十一頁背面）。另被告癸○○於偵查中自白：在送
      洋酒給里民發生檢察官查察賄選案後，蔡議員要改送烏魚
      子，令我偕同一對夫婦，由該夫婦帶路前往台南縣佳里鎮
      ，共購買了參佰份的烏魚子，原本放在服務處樓下怕被查
      ，於是才改放在壬○○（大興街）住處。都是由壬○○依
      開出里民地址，由他負責送至地址，處理掉這些烏魚子等
      語（見九十一偵字第六八０號第二十四頁背面）。被告乙
      ○○於偵查中自白：本次市議員選舉我是支持丑○○的，
      不然怎會收他的酒及帶他競選總部的工作人員去發送洋酒
      給里民呢。我有選了一些里民，我打電話到丑○○家中均
      由會計綽號「阿娟」聽的或是綽號「朝仔」聽的，我向他
      們說在里內我已去拜託第幾號，他們就會記下來，那一位
      不知姓名（即壬○○）的工作人員就會按址送酒過去里民
      家，他都向里民說是乙○○送的酒，另外有一部分是我親
      自帶那位男子去送給里民的。我會幫忙丑○○是因為我在
      競選里長時，丑○○有幫忙過我，我基於情義互相幫忙，
      在他決定競選時才有此送洋酒的動作等語（見南市警刑偵
      字第二二號第四頁背面、第七頁）。
    ３除有上開各被告之供述外，本案尚扣得洋酒、烏魚子等賄
      賂，互核之結果可知，被告丑○○本身即為候選人，本案
      確係被告丑○○主謀發動進行賄選，並由其他一部分之被
      告共同分擔行為，或購買烏魚子及洋酒，或拜託里民，或
      記錄名單，或報進名單，或開給字條，或致送洋酒、烏魚
      子給選民，各職所司，屬於共犯結構體。而被告壬○○係
      被告丑○○競選時之義工，確有前往購買烏魚子，依字條
      內容之里民地址、姓氏，送洋酒或烏魚子給選民等「幫大
      忙」之行為分擔；雖被告壬○○事後翻異前詞，辯稱【烏
      魚子是葉進福拜託其去買，也是葉進福叫其去送酒，與賄
      選無關】云云。若果真有此事，則此項有利之事證，衡情
      被告壬○○於警、偵訊時豈有未詳予供述之理，乃竟於警
      、偵訊時【隻字不提】，迄至經檢察官提起公訴，於原審
      審理時，始提及【葉進福其人】，並辯稱【烏魚子是葉進
      福拜託其去買，也是葉進福叫其去送酒，與賄選無關】云
      云，顯係被告壬○○事後圖卸刑責之詞，不足採信。
    ４此外，同案被告許壽山、林吳嫌、鄧達三、涂王寶根、吳
      張玉女、陳炳榮、楊淑銘、林麗美、林麗娜、楊陳月娥、
      吳增福、張石霞、戴李芳子、黃永昌、蔡淑珍等人均經認
      定成立投票受賄罪確定在案，足認被告壬○○確有共同賄
      賂之事實，被告壬○○上開所辯，不足採信，本件事證明
      確，其犯行洵堪認定。
  (四)核被告壬○○所為，係犯公職人員選舉罷免法第九十條之一
    第一項之選舉賄賂罪。被告壬○○與被告癸○○、辛○○、
    丑○○、子○○○、乙○○、鄧達三、卓全福、張洪桂美、
    甲○○等人間，有犯意之聯絡及行為之分擔，均為共同正犯
    。被告壬○○先後多次犯行，時間緊接，犯罪基本構成要件
    相同，顯均係基於概括之犯意反覆為之，應依連續犯之規定
    論以一罪並加重其刑【有關連續犯新舊法比較適用詳如前述
    被告丑○○部分之論以適用修正前連續犯之規定對被告較
    為有利，此部分不再贅述】。被告壬○○於偵查中自白如前
    述(三)１所示，坦承犯行配合追查，且因而查獲共犯即候選人
    被告丑○○，爰依公職人員選舉罷免法第九十條之一第五項
    後段之規定，減輕其刑。被告之刑有加重及減輕之情形，依
    刑法第七十一條第一項之規定先加後減。
  (五)原審以被告壬○○部分罪証明確，因予論罪科刑，並量處有
    期徒刑一年八月，褫奪公權二年，固非無見。惟查：(1)同案
    被告顏顯仁、謝明哲、戴德興、陳昭敏、林郁慧、陳俊宏、
    郭千枝、謝天河、劉湘寧、高朱秀枝、呂基正、黃淑姿、王
    源爐、謝王四花、葉秀英、郭金隆、陳美原、葉桂英、許水
    林、曾登茂、陳信男、陳郭瓊珍、楊葉樓、吳郭秀琴、城深
    池、蘇海清、陳宗輝、賴武雄、李文卿、鄭嘉福、許森中、
    陳謝巧鸞、王麗雪、郭陳順菊、蘇峰增、張茂典、陳葉牡丹
    、楊健宏、謝艷卿、陳友男、薛秋芳、林碧俊、蔡未真、鄭
    全福、許楊麗玉、王石碧、林老誥、吳英等人，均經本院上
    訴審即九十二年度選上重訴字第四四一號判決認定不成立投
    票受賄罪確定在案，原審認上開被告成立犯罪，並係被壬○
    ○負責致送賄賂，均有未洽。(2)同案被告林見杉、鄭全福、
    李朝弘、舒安玲、黃洪翠雀、蔡淑珍、陳雪霞等人均不成立
    選舉賄賂罪，被告林永山、葉施秀琴則分別成立幫助賄選罪
    及預備賄選罪，原審認被告壬○○與上開被告共犯選舉賄賂
    罪，顯有未當。(3)按犯投票行賄罪者，其已交付之賄賂，應
    依刑法第一百四十三條第二項之規定於其對向共犯所犯投票
    受賄罪之從刑宣告追徵沒收，不得再依公職人員選舉罷免法
    第九十條之一第三項之規定於犯投票行賄罪者之主刑下諭知
    沒收，原審將已送出之賄賂亦依該條項規定宣告沒收，自有
    未洽。被告壬○○上訴否認犯罪，並以前開情詞置辯，固無
    足取，但原判決既有上開可議之處，即屬無可維持，應由本
    院就此部分予以撤銷改判。爰審酌被告壬○○係丑○○競選
    期間服務處之義工，丑○○決定賄選後，即由壬○○前往購
    買部分之烏魚子，本案送洋酒或烏魚子給選民之行為絕大部
    分由其親為，雖其於偵查中自白如上，但其共同賄選，敗壞
    選舉風氣，破壞民主制度之真諦，情節非輕，並審酌被告犯
    罪之動機、目的、手段、所生損害、其品行智識程度、犯罪
    後態度等一切情狀，量處如主文第六項所示之刑，以資懲儆
    ；並且依公職人員選舉罷免法第九十八條第三項之規定，宣
    告褫奪公權之期間。洋酒一○六瓶、烏魚子七百七十九份雖
    未扣案，但既係預備賄選之物，均已詳述於被告丑○○部分
    ，均依公職人員選舉罷免法第九十條之一第三項之規定宣告
    沒收。
參、不另為無罪諭知部分：
一、公訴意旨另略以：被告丑○○、子○○○、辛○○、癸○○
    、壬○○與同案被告乙○○、鄧達三、張洪桂美、甲○○等
    人，基於上開相同犯意之聯絡及行為之分擔，而以概括之犯
    意，於上開第十五屆台南市議員選舉競選期間，即90年11月
    起至91年1月26日止，連續為買票賄選行為，分別向蔡玉梅
    、魏麗珠、陳進喜、馮吳美、林姚玉治、吳惠英、呂尚典、
    王宏展、朱玉書、林陳淑惠、楊裕聰、鍾保華、謝松村、蔡
    朝陽、陳進賢、郭寧波、呂茂欽、謝文成、黃隆成、陳連勝
    、王瑞宗、尤慧明、楊麗玉、郭韻玲、葉桂英、陳信男、郭
    金隆、謝天河、陳郭瓊珍、謝王四花、葉秀英、高朱秀枝、
    劉湘寧、張明南、陳美原、呂基正、王源爐、許水林、郭千
    枝、黃淑姿、楊葉樓、鄭嘉福、李文卿、陳宗輝、吳郭秀琴
    、賴武雄、陳謝巧鸞、蘇海清、城深池、許森中、郭陳順菊
    、陳友男、蘇峰增、王石碧、薛秋芳、謝艷卿、張茂典、王
    麗雪、蔡未真、楊健宏、陳葉牡丹、曾茂登、許楊麗玉、陳
    俊宏、林老誥、林碧俊、吳英、戴德興、謝明哲、林郁慧、
    陳昭敏、顏顯仁、王曾貴英、杜謝不纏、曾林盆、蔡景川、
    葉德利、陳黃秀枔、劉金治、張大元、林見杉、鄭全福、李
    朝弘、舒安玲、黃洪翠雀、陳雪霞等86人，致贈上述皇家威
    士忌洋酒或烏魚子，要求蔡玉梅等人於91年1月26日台南市
    議會第十五屆市議員選舉投票時，投票支持候選人丑○○，
    因認被告丑○○、子○○○、辛○○、癸○○、壬○○與同
    案被告乙○○、鄧達三、張洪桂美、甲○○等人，涉犯有公
    職人員選舉罷免法第九十條之一第一項之選舉賄賂罪云云。
二、經查：上開涉嫌受賄之選民被訴刑法第一百四十三條投票受
    賄罪，因不能證明犯罪，業經本案歷審判決無罪確定在案，
    分別為：
  1.被告蔡玉梅、魏麗珠、陳進喜、馮吳美、林姚玉治、吳惠英
    、呂尚典、王宏展、朱玉書、林陳淑惠、楊裕聰、鍾保華、
    謝松村、蔡朝陽、陳進賢、郭寧波、呂茂欽、謝文成、黃隆
    成、陳連勝、王瑞宗、尤慧明、楊麗玉、郭韻玲等24人：業
    經臺灣台南地方法院於92年1月30日以九十一年度重訴字第
    二一號判決無罪確定。
  2.被告葉桂英、陳信男、郭金隆、謝天河、陳郭瓊珍、謝王四
    花、葉秀英、高朱秀枝、劉湘寧、張明南、陳美原、呂基正
    、王源爐、許水林、郭千枝、黃淑姿、楊葉樓、鄭嘉福、李
    文卿、陳宗輝、吳郭秀琴、賴武雄、陳謝巧鸞、蘇海清、城
    深池、許森中、郭陳順菊、陳友男、蘇峰增、王石碧、薛秋
    芳、謝艷卿、張茂典、王麗雪、蔡未真、楊健宏、陳葉牡丹
    、曾茂登、許楊麗玉、陳俊宏、林老誥、林碧俊、吳英、戴
    德興、謝明哲、林郁慧、陳昭敏、顏顯仁、王曾貴英、杜謝
    不纏、曾林盆、蔡景川、葉德利、陳黃秀枔、劉金治、張大
    元等56人：業經本院上訴審於93年5月26日以九十二年度選
    上重訴字第四四一號判決無罪確定。被告吳月富判決公訴不
    受理確定。
  3.被告林見杉、鄭全福、李朝弘、舒安玲、黃洪翠雀、陳雪霞
    等6人，業經本院上訴審於93年5月26日以九十二年度選上重
    訴字第四四一號判決無罪，檢察官不服提起上訴，經最高法
    院於94年1月7日以九十四年度台上字第一一三號判決駁回其
    上訴確定。
三、依上所述，足認被告丑○○、子○○○、辛○○、癸○○、
    壬○○與同案被告乙○○、鄧達三、張洪桂美、甲○○等人
    被訴此部分犯行，業經上開各無罪確定判決認定並無該部分
    之投票行賄事實，有確定判決書附卷可稽，是此部分不能證
    明被告丑○○、子○○○、辛○○、癸○○、壬○○與同案
    被告乙○○、鄧達三、張洪桂美、甲○○等人犯罪，惟因公
    訴意旨認此部分與上開有罪部分為裁判上一罪之連續犯關係
    ，爰不另為無罪之諭知，併此敘明。
據上論斷，應依刑事訴訟法第三百六十九條第一項前段、第三百
六十四條、第二百九十九條第一項前段、第三百條，公職人員選
舉罷免法第九十條之一第一項、第二項、第三項、第五項、第九
十八條第三項，刑法第十一條前段、第二條第一項、第二十八條
、第三十七條第二項，修正前刑法第五十六條，判決如主文。
本案經檢察官李傳來到庭執行職務。
中    華    民    國    95    年    8     月   16     日
                  刑事第五庭  審判長法  官  楊明章
                                    法  官  戴勝利
                                    法  官  顏基典
以上正本證明與原本無異。
如不服本判決，應於收受本判決後十日內向本院提出上訴書狀。
其未敘述上訴理由者並得於提起上訴後十日內向本院補提理由書
狀（均須按他造當事人之人數附繕本）「切勿逕送上級法院」。
                                    書記官  呂嘉文
中    華    民    國    95    年    8     月    16    日
附錄：本判決論罪科刑法條
公職人員選舉罷免法第九十條之一：
對於有投票權之人，行求期約或交付賄賂或其他不正利益，而約
其不行使投票權或為一定之行使者，處五年以下有期徒刑，得併
科新台幣四十萬元以上四百萬元以下罰金。
預備犯前項之罪者，處一年以下有期徒刑。
預備或用以行求期約或交付之賄賂，不問屬於犯人與否，沒收之
。
犯第一項或第二項之罪，於犯罪後六個月內自首者，減輕或免除
其刑；因而查獲候選人為共犯者免除其刑。
犯第一項或第二項之罪，在偵查中自白者，減輕其刑；因而查獲
候選人為共犯者，減輕或免除其刑。
【附件：收賄情形一覽表】：
┌───┬───────────┬───────────┐
│姓名  │住址（或收賄處）      │  收賄情形            │
├───┼───────────┼───────────┤
│莊葉燕│台南市○○路○段136號 │於台南市○○街40號美德│
│      │                      │西藥房收受壬○○致送之│
│      │                      │洋酒一瓶              │
├───┼───────────┼───────────┤
│高增  │台南市○○路○段34號  │於台南市○○街72號健全│
│      │                      │西藥房收受壬○○致送之│
│      │                      │洋酒一瓶              │
├───┼───────────┼───────────┤
│黃國材│台南市○○街74號（光陽│收受壬○○致送之洋酒一│
│      │機車行）              │瓶                    │
├───┼───────────┼───────────┤
│周崑山│台南市○○路436巷21號 │於台南市○○路○段170 │
│      │                      │西北藥房收受壬○○致送│
│      │                      │之洋酒一瓶            │
├───┼───────────┼───────────┤
│黃進福│台南市○○街74號      │收受壬○○致送之洋酒一│
│      │                      │瓶                    │
├───┼───────────┼───────────┤
│楊淑銘│台南市○○路○段16號（│收受壬○○致送之洋酒一│
│      │銘展名片行）          │瓶                    │
├───┼───────────┼───────────┤
│林麗美│台南市○○路180號     │收受壬○○致送之洋酒一│
│      │                      │瓶                    │
├───┼───────────┼───────────┤
│林麗娜│台南市○○路○段143號 │收受壬○○致送之洋酒一│
│      │                      │瓶                    │
├───┼───────────┼───────────┤
│楊陳月│台南市○區○○街41號  │收受壬○○致送之洋酒一│
│娥    │                      │瓶（由不知情之楊惠光在│
│      │                      │台南市○○街8號所經營 │
│      │                      │信大西藥房收受後轉交）│
├───┼───────────┼───────────┤
│吳增福│台南市○○路181巷24號 │收受壬○○致送之洋酒一│
│      │美滿美容院）          │瓶                    │
├───┼───────────┼───────────┤
│張石霞│台南市○○路138巷8號  │收受壬○○致送之烏魚子│
│      │                      │一份                  │
├───┼───────────┼───────────┤
│黃永昌│台南市○○路一段157巷 │收受壬○○致送之烏魚子│
│      │33號                  │一份                  │
├───┼───────────┼───────────┤
│戴李芳│台南市○○路108巷7號（│收受壬○○致送之烏魚子│
│子    │口福自助餐）          │一份                  │
├───┼───────────┼───────────┤
│蔡淑珍│台南市○區○○路一段50│於台南市○○路○段30號│
│      │號4樓之3              │（梅香珍綠豆椪）收受郭│
│      │                      │楠濱致送之烏魚子16份  │
├───┼───────────┼───────────┤
│吳玉戀│台南市○○路169號     │收受乙○○致送之洋酒一│
│      │                      │瓶                    │
├───┼───────────┼───────────┤
│周進義│設籍台南市○區○○路67│於居處收受乙○○致送之│
│      │巷4號居台南市○○街43 │洋酒一瓶              │
│      │13號                  │                      │
├───┼───────────┼───────────┤
│林吳嫌│台南市○○路157號     │由乙○○帶壬○○到台南│
│      │                      │市○○街190號遇到林吳 │
│      │                      │時致送洋酒一瓶        │
├───┼───────────┼───────────┤
│王寶│台南市○○街100號     │由乙○○帶壬○○致送洋│
│根    │                      │酒一瓶                │
├───┼───────────┼───────────┤
│陳炳榮│設籍台南市○○街172號 │由乙○○帶壬○○於居處│
│      │居台南市○○路149號   │致送洋酒一瓶          │
├───┼───────────┼───────────┤
│蔡榮彬│台南市○○路178號     │由乙○○帶壬○○致送洋│
│      │                      │酒一瓶                │
├───┼───────────┼───────────┤
│許壽山│台南市○○街176號     │由乙○○帶壬○○致送洋│
│      │                      │酒一瓶                │
├───┼───────────┼───────────┤
│吳張玉│台南市○○街39號      │由乙○○帶壬○○致送洋│
│女    │                      │酒六瓶                │
├───┼───────────┼───────────┤
│鄧達三│台南市○○路270號     │由乙○○帶壬○○致送洋│
│      │                      │酒五瓶，其中一瓶轉送王│
│      │                      │萬福                  │
├───┼───────────┼───────────┤
│蔡正陽│台南市○○路155號     │由乙○○帶壬○○致送洋│
│      │                      │酒一瓶                │
├───┼───────────┼───────────┤
│魏林小│台南市○○路122巷36弄 │收受子○○○囑鴻泰昌菸│
│鶯    │21之4號               │酒行致送之洋酒一瓶（轉│
│      │                      │宋陳黃秀柃）          │
├───┼───────────┼───────────┤
│甲○○│台南市○○路122巷26號 │收受子○○○囑鴻泰昌菸│
│      │                      │酒行致送之洋酒四瓶，留│
│      │                      │用一瓶外，其餘三瓶分送│
│      │                      │戊○○、丁○○、庚○○│
├───┼───────────┼───────────┤
│戊○○│台南市○○路84巷40號  │收受甲○○致送之洋酒一│
│      │                      │瓶                    │
├───┼───────────┼───────────┤
│丁○○│台南市○○路84巷42號  │收受甲○○致送之洋酒一│
│      │                      │瓶                    │
├───┼───────────┼───────────┤
│庚○○│台南市○○路84巷46號  │收受甲○○致送之洋酒一│
│      │                      │瓶                    │
├───┼───────────┼───────────┤
│王萬福│台南市○○街174號     │於台南市○○街270鄰鄧 │
│      │                      │三住處轉受洋酒一瓶    │
├───┼───────────┼───────────┤
│蘇炳南│台南市○○路97巷65號  │於台南市○○路○段102 │
│      │                      │（雞肉飯店），收受郭楠│
│      │                      │濱致送之烏魚子一份，收│
│      │                      │受卓全福致送之洋酒一瓶│
├───┼───────────┼───────────┤
│王葉春│台南市○○路○段146巷 │收受卓全福致送之洋酒一│
│治    │12號                  │瓶                    │
├───┼───────────┼───────────┤
│張洪桂│台南市○○路○段128號 │收受卓全福致送之洋酒二│
│美    │                      │瓶，並與乙○○共同致送│
│      │                      │之洋酒一瓶予蘇鴻霖    │
└───┴───────────┴───────────┘
【附表：各被告判決結果一覽表】：
┌─┬───┬───┬───┬───┬───┬─────┐
│編│姓 名 │一審  │上訴審│第三審│更一審│第三審    │
│號│      │      │      │      │      │          │
├─┼───┼───┼───┼───┼───┼─────┤
│1 │丑○○│四年六│二年六│發回  │二年  │發回      │
│  │      │月    │月    │      │      │          │
├─┼───┼───┼───┼───┼───┼─────┤
│2 │陳蔡靜│二年  │一年二│發回  │六月  │發回      │
│  │錦    │      │月    │      │      │          │
├─┼───┼───┼───┼───┼───┼─────┤
│3 │辛○○│二年  │一年六│發回  │一年  │發回      │
│  │      │      │月    │      │      │          │
├─┼───┼───┼───┼───┼───┼─────┤
│4 │癸○○│二年  │一年六│發回  │一年四│發回      │
│  │      │      │月    │      │月    │          │
├─┼───┼───┼───┼───┼───┼─────┤
│5 │壬○○│一年八│一年六│發回  │一年四│發回      │
│  │      │月    │月    │      │月    │          │
├─┼───┼───┼───┼───┼───┼─────┤
│6 │乙○○│一年八│一年四│發回  │一年  │上訴駁回  │
│  │      │月    │月    │      │      │          │
├─┼───┼───┼───┼───┼───┼─────┤
│7 │林見杉│二年  │無罪  │上訴  │      │          │
│  │      │      │      │駁回  │      │          │
├─┼───┼───┼───┼───┼───┼─────┤
│8 │林永山│二年  │無罪  │發回  │三月，│          │
│  │      │      │      │      │緩刑五│          │
│  │      │      │      │      │年    │          │
├─┼───┼───┼───┼───┼───┼─────┤
│9 │卓全福│一年二│十月  │發回  │六月  │          │
│  │      │月    │      │      │      │          │
├─┼───┼───┼───┼───┼───┼─────┤
│10│鄧達三│八月  │六月  │      │五月  │          │
├─┼───┼───┼───┼───┼───┼─────┤
│11│張洪桂│一年二│      │      │四月，│          │
│  │美    │月    │      │      │緩刑五│          │
│  │      │      │      │      │年    │          │
├─┼───┼───┼───┼───┼───┼─────┤
│12│葉施秀│一年二│      │      │三月，│          │
│  │琴    │月    │      │      │緩刑五│          │
│  │      │      │      │      │年    │          │
├─┼───┼───┼───┼───┼───┼─────┤
│13│甲○○│一年二│      │      │四月，│          │
│  │      │月    │      │      │緩刑五│          │
│  │      │      │      │      │年    │          │
├─┼───┼───┼───┼───┼───┼─────┤
│14│吳月富│八月  │公訴不│      │      │          │
│  │      │      │受理  │      │      │          │
│  │      │      │92.5. │      │      │          │
│  │      │      │18死亡│      │      │          │
├─┼───┼───┼───┼───┼───┼─────┤
│15│鄭全福│八月  │無罪  │上訴駁│      │          │
│  │      │      │      │回    │      │          │
├─┼───┼───┼───┼───┼───┼─────┤
│16│李朝弘│八月  │無罪  │上訴駁│      │          │
│  │      │      │      │回    │      │          │
├─┼───┼───┼───┼───┼───┼─────┤
│17│舒安玲│八月  │無罪  │上訴駁│      │          │
│  │      │      │      │回    │      │          │
├─┼───┼───┼───┼───┼───┼─────┤
│18│黃洪翠│八月  │無罪  │上訴駁│      │          │
│  │雀    │      │      │回    │      │          │
├─┼───┼───┼───┼───┼───┼─────┤
│19│蔡淑珍│八月  │四月  │上訴駁│      │          │
│  │      │      │      │回    │      │          │
├─┼───┼───┼───┼───┼───┼─────┤
│20│陳雪霞│六月  │無罪  │上訴駁│      │          │
│  │      │      │      │回    │      │          │
├─┼───┼───┼───┼───┼───┼─────┤
│21│葉桂英│三月  │無罪  │      │      │          │
├─┼───┼───┼───┼───┼───┼─────┤
│22│陳信男│三月  │無罪  │      │      │          │
├─┼───┼───┼───┼───┼───┼─────┤
│23│郭金隆│三月  │無罪  │      │      │          │
├─┼───┼───┼───┼───┼───┼─────┤
│24│曾登茂│三月  │無罪  │      │      │          │
├─┼───┼───┼───┼───┼───┼─────┤
│25│謝天河│三月  │無罪  │      │      │          │
├─┼───┼───┼───┼───┼───┼─────┤
│26│陳郭瓊│三月  │無罪  │      │      │          │
│  │珍    │      │      │      │      │          │
├─┼───┼───┼───┼───┼───┼─────┤
│27│謝王四│三月  │無罪  │      │      │          │
│  │花    │      │      │      │      │          │
├─┼───┼───┼───┼───┼───┼─────┤
│28│葉秀英│三月  │無罪  │      │      │          │
├─┼───┼───┼───┼───┼───┼─────┤
│29│高朱秀│三月  │無罪  │      │      │          │
│  │枝    │      │      │      │      │          │
├─┼───┼───┼───┼───┼───┼─────┤
│30│劉湘寧│三月  │無罪  │      │      │          │
├─┼───┼───┼───┼───┼───┼─────┤
│31│張明南│三月  │無罪  │      │      │          │
├─┼───┼───┼───┼───┼───┼─────┤
│32│吳增福│三月  │上訴駁│      │      │          │
│  │      │      │回    │      │      │          │
├─┼───┼───┼───┼───┼───┼─────┤
│33│楊淑銘│三月  │上訴駁│      │      │          │
├─┼───┼───┼───┼───┼───┼─────┤
│34│陳美原│三月  │無罪  │      │      │          │
├─┼───┼───┼───┼───┼───┼─────┤
│35│呂基正│三月  │無罪  │      │      │          │
├─┼───┼───┼───┼───┼───┼─────┤
│36│王源爐│三月  │無罪  │      │      │          │
├─┼───┼───┼───┼───┼───┼─────┤
│37│許水林│三月  │無罪  │      │      │          │
├─┼───┼───┼───┼───┼───┼─────┤
│38│郭千枝│三月  │無罪  │      │      │          │
├─┼───┼───┼───┼───┼───┼─────┤
│39│黃淑姿│三月  │無罪  │      │      │          │
├─┼───┼───┼───┼───┼───┼─────┤
│40│楊葉樓│三月  │無罪  │      │      │          │
├─┼───┼───┼───┼───┼───┼─────┤
│41│鄭嘉福│三月  │無罪  │      │      │          │
├─┼───┼───┼───┼───┼───┼─────┤
│42│許楊麗│四月  │無罪  │      │      │          │
│  │玉    │      │      │      │      │          │
├─┼───┼───┼───┼───┼───┼─────┤
│43│蔡榮彬│三月  │上訴駁│      │      │          │
│  │      │      │回    │      │      │          │
├─┼───┼───┼───┼───┼───┼─────┤
│44│周崑山│三月  │      │      │      │          │
├─┼───┼───┼───┼───┼───┼─────┤
│45│李文卿│三月  │無罪  │      │      │          │
├─┼───┼───┼───┼───┼───┼─────┤
│46│陳宗輝│三月  │無罪  │      │      │          │
├─┼───┼───┼───┼───┼───┼─────┤
│47│高增  │三月  │      │      │      │          │
├─┼───┼───┼───┼───┼───┼─────┤
│48│陳俊宏│三月  │無罪  │      │      │          │
├─┼───┼───┼───┼───┼───┼─────┤
│49│莊葉燕│三月  │      │      │      │          │
├─┼───┼───┼───┼───┼───┼─────┤
│50│吳郭秀│三月  │無罪  │      │      │          │
│  │琴    │      │      │      │      │          │
├─┼───┼───┼───┼───┼───┼─────┤
│51│黃國材│三月  │      │      │      │          │
├─┼───┼───┼───┼───┼───┼─────┤
│52│賴武雄│三月  │無罪  │      │      │          │
├─┼───┼───┼───┼───┼───┼─────┤
│53│蔡正陽│三月  │      │      │      │          │
├─┼───┼───┼───┼───┼───┼─────┤
│54│陳謝巧│三月  │無罪  │      │      │          │
│  │巒    │      │      │      │      │          │
├─┼───┼───┼───┼───┼───┼─────┤
│55│黃進福│三月  │      │      │      │          │
├─┼───┼───┼───┼───┼───┼─────┤
│56│蘇海清│三月  │無罪  │      │      │          │
├─┼───┼───┼───┼───┼───┼─────┤
│57│城深池│三月  │無罪  │      │      │          │
├─┼───┼───┼───┼───┼───┼─────┤
│58│許森中│三月  │無罪  │      │      │          │
├─┼───┼───┼───┼───┼───┼─────┤
│59│林麗美│三月  │上訴駁│      │      │          │
│  │      │      │回    │      │      │          │
├─┼───┼───┼───┼───┼───┼─────┤
│60│吳張玉│四月  │上訴駁│      │      │          │
│  │女    │      │回    │      │      │          │
├─┼───┼───┼───┼───┼───┼─────┤
│61│林麗娜│三月  │上訴駁│      │      │          │
│  │      │      │回    │      │      │          │
├─┼───┼───┼───┼───┼───┼─────┤
│62│郭陳順│三月  │無罪  │      │      │          │
│  │菊    │      │      │      │      │          │
├─┼───┼───┼───┼───┼───┼─────┤
│63│林老誥│三月  │無罪  │      │      │          │
├─┼───┼───┼───┼───┼───┼─────┤
│64│陳友男│三月  │無罪  │      │      │          │
├─┼───┼───┼───┼───┼───┼─────┤
│65│王石碧│三月  │無罪  │      │      │          │
├─┼───┼───┼───┼───┼───┼─────┤
│66│蘇峰增│三月  │無罪  │      │      │          │
├─┼───┼───┼───┼───┼───┼─────┤
│67│蘇炳南│三月  │上訴駁│      │      │          │
│  │      │      │回    │      │      │          │
├─┼───┼───┼───┼───┼───┼─────┤
│68│黃永昌│三月  │上訴駁│      │      │          │
│  │      │      │回    │      │      │          │
├─┼───┼───┼───┼───┼───┼─────┤
│69│林碧俊│三月  │無罪  │      │      │          │
├─┼───┼───┼───┼───┼───┼─────┤
│70│楊陳月│三月  │上訴駁│      │      │          │
│  │娥    │      │回    │      │      │          │
├─┼───┼───┼───┼───┼───┼─────┤
│71│吳英  │三月  │無罪  │      │      │          │
├─┼───┼───┼───┼───┼───┼─────┤
│72│薛秋芳│三月  │無罪  │      │      │          │
├─┼───┼───┼───┼───┼───┼─────┤
│73│謝豔卿│三月  │無罪  │      │      │          │
│  │      │      │      │      │      │          │
├─┼───┼───┼───┼───┼───┼─────┤
│74│張茂典│三月  │無罪  │      │      │          │
├─┼───┼───┼───┼───┼───┼─────┤
│75│王麗雪│三月  │無罪  │      │      │          │
├─┼───┼───┼───┼───┼───┼─────┤
│76│張石霞│三月  │上訴駁│      │      │          │
│  │      │      │回    │      │      │          │
├─┼───┼───┼───┼───┼───┼─────┤
│77│蔡未真│三月  │無罪  │      │      │          │
├─┼───┼───┼───┼───┼───┼─────┤
│78│楊健宏│三月  │無罪  │      │      │          │
│  │      │      │      │      │      │          │
├─┼───┼───┼───┼───┼───┼─────┤
│79│陳葉牡│三月  │無罪  │      │      │          │
│  │丹    │      │      │      │      │          │
├─┼───┼───┼───┼───┼───┼─────┤
│80│吳玉戀│三月  │上訴駁│      │      │          │
│  │      │      │回    │      │      │          │
├─┼───┼───┼───┼───┼───┼─────┤
│81│周進義│四月  │上訴駁│      │      │          │
│  │      │      │回    │      │      │          │
├─┼───┼───┼───┼───┼───┼─────┤
│82│戴德興│三月  │無罪  │      │      │          │
│  │      │      │      │      │      │          │
├─┼───┼───┼───┼───┼───┼─────┤
│83│謝明哲│三月  │無罪  │      │      │          │
├─┼───┼───┼───┼───┼───┼─────┤
│84│林吳嫌│三月  │上訴駁│      │      │          │
│  │      │      │回    │      │      │          │
├─┼───┼───┼───┼───┼───┼─────┤
│85│許壽山│三月  │上訴駁│      │      │          │
│  │      │      │回    │      │      │          │
├─┼───┼───┼───┼───┼───┼─────┤
│86│陳昭敏│四月  │無罪  │      │      │          │
├─┼───┼───┼───┼───┼───┼─────┤
│87│王寶│三月  │上訴駁│      │      │          │
│  │根    │      │回    │      │      │          │
├─┼───┼───┼───┼───┼───┼─────┤
│88│林郁慧│三月  │無罪  │      │      │          │
├─┼───┼───┼───┼───┼───┼─────┤
│89│陳炳榮│三月  │上訴駁│      │      │          │
│  │      │      │回    │      │      │          │
├─┼───┼───┼───┼───┼───┼─────┤
│90│王萬福│三月  │上訴駁│      │      │          │
│  │      │      │回    │      │      │          │
├─┼───┼───┼───┼───┼───┼─────┤
│91│顏顯仁│三月  │無罪  │      │      │          │
│  │      │      │      │      │      │          │
├─┼───┼───┼───┼───┼───┼─────┤
│92│王曾貴│三月  │無罪  │      │      │          │
│  │英    │      │      │      │      │          │
├─┼───┼───┼───┼───┼───┼─────┤
│93│杜謝不│三月  │無罪  │      │      │          │
│  │纏    │      │      │      │      │          │
├─┼───┼───┼───┼───┼───┼─────┤
│94│蔡景川│三月  │無罪  │      │      │          │
├─┼───┼───┼───┼───┼───┼─────┤
│95│曾林盆│三月  │無罪  │      │      │          │
│  │      │      │      │      │      │          │
├─┼───┼───┼───┼───┼───┼─────┤
│96│王葉春│三月  │上訴駁│      │      │          │
│  │治    │      │回    │      │      │          │
├─┼───┼───┼───┼───┼───┼─────┤
│97│葉德利│三月  │無罪  │      │      │          │
├─┼───┼───┼───┼───┼───┼─────┤
│98│丁○○│二月，│      │      │      │          │
│  │      │緩刑二│      │      │      │          │
│  │      │年    │      │      │      │          │
├─┼───┼───┼───┼───┼───┼─────┤
│99│魏林小│四月  │三月  │      │      │          │
│  │鶯    │      │      │      │      │          │
├─┼───┼───┼───┼───┼───┼─────┤
│1 │庚○○│二月，│      │      │      │          │
│0 │      │緩刑二│      │      │      │          │
│0 │      │年    │      │      │      │          │
├─┼───┼───┼───┼───┼───┼─────┤
│1 │陳黃秀│三月  │無罪  │      │      │          │
│0 │柃    │      │      │      │      │          │
│1 │      │      │      │      │      │          │
├─┼───┼───┼───┼───┼───┼─────┤
│1 │戊○○│二月，│      │      │      │          │
│0 │      │緩刑二│      │      │      │          │
│2 │      │年    │      │      │      │          │
├─┼───┼───┼───┼───┼───┼─────┤
│1 │劉金治│三月  │無罪  │      │      │          │
│0 │      │      │      │      │      │          │
│3 │      │      │      │      │      │          │
├─┼───┼───┼───┼───┼───┼─────┤
│1 │張大元│三月  │無罪  │      │      │          │
│0 │      │      │      │      │      │          │
│4 │      │      │      │      │      │          │
├─┼───┼───┼───┼───┼───┼─────┤
│1 │戴李芳│三月  │上訴駁│      │      │          │
│0 │子    │      │回    │      │      │          │
│5 │      │      │      │      │      │          │
├─┼───┼───┼───┼───┼───┼─────┤
│1 │蔡玉梅│無罪  │      │      │      │          │
│0 │      │      │      │      │      │          │
│6 │      │      │      │      │      │          │
├─┼───┼───┼───┼───┼───┼─────┤
│1 │魏麗珠│無罪  │      │      │      │          │
│0 │      │      │      │      │      │          │
│7 │      │      │      │      │      │          │
├─┼───┼───┼───┼───┼───┼─────┤
│1 │陳進喜│無罪  │      │      │      │          │
│0 │      │      │      │      │      │          │
│8 │      │      │      │      │      │          │
├─┼───┼───┼───┼───┼───┼─────┤
│1 │馮吳美│無罪  │      │      │      │          │
│0 │      │      │      │      │      │          │
│9 │      │      │      │      │      │          │
├─┼───┼───┼───┼───┼───┼─────┤
│1 │林姚玉│無罪  │      │      │      │          │
│1 │治    │      │      │      │      │          │
│0 │      │      │      │      │      │          │
├─┼───┼───┼───┼───┼───┼─────┤
│1 │吳惠英│無罪  │      │      │      │          │
│1 │      │      │      │      │      │          │
│1 │      │      │      │      │      │          │
├─┼───┼───┼───┼───┼───┼─────┤
│1 │呂尚典│無罪  │      │      │      │          │
│1 │      │      │      │      │      │          │
│2 │      │      │      │      │      │          │
├─┼───┼───┼───┼───┼───┼─────┤
│1 │王宏展│無罪  │      │      │      │          │
│1 │      │      │      │      │      │          │
│3 │      │      │      │      │      │          │
├─┼───┼───┼───┼───┼───┼─────┤
│1 │朱玉書│無罪  │      │      │      │          │
│1 │      │      │      │      │      │          │
│4 │      │      │      │      │      │          │
├─┼───┼───┼───┼───┼───┼─────┤
│1 │林陳淑│無罪  │      │      │      │          │
│1 │惠    │      │      │      │      │          │
│5 │      │      │      │      │      │          │
├─┼───┼───┼───┼───┼───┼─────┤
│1 │楊裕聰│無罪  │      │      │      │          │
│1 │      │      │      │      │      │          │
│6 │      │      │      │      │      │          │
├─┼───┼───┼───┼───┼───┼─────┤
│1 │鍾保華│無罪  │      │      │      │          │
│1 │      │      │      │      │      │          │
│7 │      │      │      │      │      │          │
├─┼───┼───┼───┼───┼───┼─────┤
│1 │謝松村│無罪  │      │      │      │          │
│1 │      │      │      │      │      │          │
│8 │      │      │      │      │      │          │
├─┼───┼───┼───┼───┼───┼─────┤
│1 │蔡朝陽│無罪  │      │      │      │          │
│1 │      │      │      │      │      │          │
│9 │      │      │      │      │      │          │
├─┼───┼───┼───┼───┼───┼─────┤
│1 │陳進賢│無罪  │      │      │      │          │
│2 │      │      │      │      │      │          │
│0 │      │      │      │      │      │          │
├─┼───┼───┼───┼───┼───┼─────┤
│1 │郭寧波│無罪  │      │      │      │          │
│2 │      │      │      │      │      │          │
│1 │      │      │      │      │      │          │
├─┼───┼───┼───┼───┼───┼─────┤
│1 │呂茂欽│無罪  │      │      │      │          │
│2 │      │      │      │      │      │          │
│2 │      │      │      │      │      │          │
├─┼───┼───┼───┼───┼───┼─────┤
│1 │謝文成│無罪  │      │      │      │          │
│2 │      │      │      │      │      │          │
│3 │      │      │      │      │      │          │
├─┼───┼───┼───┼───┼───┼─────┤
│1 │黃隆成│無罪  │      │      │      │          │
│2 │      │      │      │      │      │          │
│4 │      │      │      │      │      │          │
├─┼───┼───┼───┼───┼───┼─────┤
│1 │陳連勝│無罪  │      │      │      │          │
│2 │      │      │      │      │      │          │
│5 │      │      │      │      │      │          │
├─┼───┼───┼───┼───┼───┼─────┤
│1 │王瑞宗│無罪  │      │      │      │          │
│2 │      │      │      │      │      │          │
│6 │      │      │      │      │      │          │
├─┼───┼───┼───┼───┼───┼─────┤
│1 │尤慧明│無罪  │      │      │      │          │
│2 │      │      │      │      │      │          │
│7 │      │      │      │      │      │          │
├─┼───┼───┼───┼───┼───┼─────┤
│1 │楊麗玉│無罪  │      │      │      │          │
│2 │      │      │      │      │      │          │
│8 │      │      │      │      │      │          │
├─┼───┼───┼───┼───┼───┼─────┤
│1 │郭韻玲│無罪  │      │      │      │          │
│2 │      │      │      │      │      │          │
│9 │      │      │      │      │      │          │
├─┼───┼───┼───┼───┼───┼─────┤
│1 │葉水雄│92.1. │      │      │      │          │
│3 │      │30通緝│      │      │      │          │
│0 │      │      │      │      │      │          │
├─┼───┼───┼───┼───┼───┼─────┤
│1 │蘇鴻霖│公訴不│      │      │      │          │
│3 │      │受理  │      │      │      │          │
│1 │      │91.8. │      │      │      │          │
│  │      │24死亡│      │      │      │          │
├─┼───┼───┼───┼───┼───┼─────┤
│1 │吳佃  │公訴不│      │      │      │          │
│3 │      │受理  │      │      │      │          │
│2 │      │91.5.8│      │      │      │          │
│  │      │死亡  │      │      │      │          │
├─┼───┼───┼───┼───┼───┼─────┤
│總│      │起訴  │上訴  │上訴  │      │上訴6人   │
│計│      │132人 │96人  │19人  │      │          │
│  │      │      │上訴駁│      │      │          │
│  │      │      │回：18│      │      │          │
│  │      │      │人    │      │      │          │
├─┼───┼───┼───┼───┼───┼─────┤
│  │      │有罪  │有罪  │上訴駁│有罪  │上訴駁回1 │
│  │      │105人 │13人  │回7人 │12人  │人        │
│  │      │      │緩刑  │      │緩刑4 │          │
│  │      │      │3人   │      │人    │          │
├─┼───┼───┼───┼───┼───┼─────┤
│  │      │無罪  │無罪  │發回  │      │發回5人   │
│  │      │24人  │64人  │12人  │      │          │
├─┼───┼───┼───┼───┼───┼─────┤
│  │      │不受理│不受理│      │      │          │
│  │      │2人   │1人   │      │      │          │
│  │      │通緝  │      │      │      │          │
│  │      │1人   │      │      │      │          │
└─┴───┴───┴───┴───┴───┴─────┘


司法院資訊處製作；財團法人民間司法改革基金會備份。
